---
title: "Dai che ci siamo"
output:
  html_document:
    df_print: paged
---

```{r warning=FALSE}
library(tidyverse)
library(readxl)
library(dplyr)
library(sm)
library(ggplot2)
library(MASS)
library(gglasso)
```

# Import dati:

```{r}
setwd("D:/tesi_fra/data_expl_analysis")
#setwd("C:/Users/Francesco/Documents/uni/tesi/data_expl_analysis")

stima = read.csv("moon_stima.csv", stringsAsFactors = T)
ver = read.csv("moon_verifica.csv", stringsAsFactors = T)
```

```{r}
str(stima)
```

```{r}
#set.seed(1) # rende il campionamento riproducibile, opzionale
#stima = stima[sample(nrow(stima), nrow(stima)* 0.5), ]
#ver = ver[sample(nrow(ver), nrow(ver)* 0.5), ]
```

```{r}
stima[5:145] <- lapply(stima[5:145], as.factor)
ver[5:145] <- lapply(ver[5:145], as.factor)

stima$A6 = NULL
ver$A6 = NULL
```

```{r}
# Ordine desiderato dei livelli
ordine_livelli <- c("V4", "V5", "V6", "V7", 
                    "V8", "V9", "V10", "V11", 
                    "V12", "V13", "V14")

# Trasforma x in un fattore con livelli ordinati
stima$grade_v <- factor(stima$grade_v, levels = ordine_livelli)
ver$grade_v = factor(ver$grade_v, levels = ordine_livelli)

levels(stima$grade_v)
```

```{r}
stima$grade <- as.character(stima$grade)  # Converti a character se è factor
stima$grade[stima$grade == "6B"] <- "6B/6B+"
stima$grade[stima$grade == "6B+"] <- "6B/6B+"
stima$grade[stima$grade == "6C"] <- "6C/6C+"
stima$grade[stima$grade == "6C+"] <- "6C/6C+"
stima$grade[stima$grade == "7B"] <- "7B/7B+"
stima$grade[stima$grade == "7B+"] <- "7B/7B+"
# stima$grade[stima$grade == "8A"] = "8"
# stima$grade[stima$grade == "8A+"] = "8"
# stima$grade[stima$grade == "8B"] = "8"
# stima$grade[stima$grade == "8B+"] = "8"
stima$grade <- factor(stima$grade)        # Riconverti in factor se ti serve
# 
table(stima$grade)/dim(stima)[1]
```

```{r, fig.width = 10}
barplot(table(stima$grade)/dim(stima)[1])
```

```{r}
ver$grade <- as.character(ver$grade)  # Converti a character se è factor
ver$grade[ver$grade == "6B"] <- "6B/6B+"
ver$grade[ver$grade == "6B+"] <- "6B/6B+"
ver$grade[ver$grade == "6C"] <- "6C/6C+"
ver$grade[ver$grade == "6C+"] <- "6C/6C+"
ver$grade[ver$grade == "7B"] <- "7B/7B+"
ver$grade[ver$grade == "7B+"] <- "7B/7B+"
# ver$grade[ver$grade == "8A"] = "8"
# ver$grade[ver$grade == "8A+"] = "8"
# ver$grade[ver$grade == "8B"] = "8"
# ver$grade[ver$grade == "8B+"] = "8"
ver$grade <- factor(ver$grade)        # Riconverti in factor se ti serve
```

# Verifica e rimozione variabili:

```{r}
tipo_var <- function(dataset){
  
  tipo_variabile <- sapply(dataset, class)
  
  var_qualitative <- names(dataset)[tipo_variabile == "factor"]
  var_qualitative <- setdiff(var_qualitative, c("grade", "grade_v", "y"))  # escludi "grade"
  
  var_quantitative <- setdiff(names(dataset), c(var_qualitative, c("grade", "grade_v", "y")))  # escludi "grade"

  assign("var_qualitative", var_qualitative, envir = .GlobalEnv)
  assign("var_quantitative", var_quantitative, envir = .GlobalEnv)
  
  cat("VAR QUALITATIVE: \n\n", paste(var_qualitative, collapse = "  "), 
      "\n\nVAR QUANTITATIVE: \n\n", paste(var_quantitative, collapse = "  "), "\n")
}

```

```{r}
tipo_var(stima)
```

```{r}
tipo_var(ver)
```
#### Verifica correlazioni variabili:

```{r}
# Seleziona solo le variabili quantitative dal dataset
dati_quant <- stima[, var_quantitative]

# Calcola la matrice di correlazione
cor_mat <- cor(dati_quant, use = "complete.obs")

# Trova le coppie con correlazione perfetta (1), evitando la diagonale
coppie_cor1 <- which(cor_mat == 1 & lower.tri(cor_mat), arr.ind = TRUE)

# Estrai i nomi delle coppie
coppie_nomi <- data.frame(
  var1 = rownames(cor_mat)[coppie_cor1[,1]],
  var2 = colnames(cor_mat)[coppie_cor1[,2]]
)
```

```{r}
# Output
(coppie_nomi)
```

Le variabili con correlazione vanno rimosse 
-> rimuovo media_loc_u_3_mean, media_loc_u_5_mean, media_loc_g_mean

```{r}
stima$media_loc_g_mean = NULL
stima$media_loc_u_3_mean = NULL
stima$media_loc_u_5_mean = NULL

ver$media_loc_g_mean = NULL
ver$media_loc_u_3_mean = NULL
ver$media_loc_u_5_mean = NULL
```

```{r}
tipo_var(stima)
```

```{r}
dim(stima)
dim(ver)
```

#### Verifica se ci sono variabili degeneri:

##### Var quantitative:

```{r}
# Calcola la varianza per ogni variabile
varianze <- sapply(dati_quant, var, na.rm = TRUE)

# Trova quali variabili hanno varianza nulla
varianza_nulla <- names(varianze[varianze == 0])

cat("\nVariabili con varianza nulla:\n")
print(varianza_nulla)
```
Rimuovo le variabili con varianza pari a 0, sono costanti

```{r}
stima$media_loc_l_mean = NULL
ver$media_loc_l_mean = NULL
```

```{r}
tipo_var(stima)
tipo_var(ver)
```
Trasformare variabili quantitavive in qualitative:

```{r}
library(dplyr)
library(purrr)

# Parametri
yvar <- "y"
unknown_label <- "unknown"
threshold_levels <- 5          # <= soglia ⇒ converto in fattore
exclude_pattern <- "_mean$"    # escludi variabili con questo pattern (oppure NULL)

# Assicurati che var_quantitative sia character
var_quantitative <- as.character(var_quantitative)

# 0. Rimuovi la variabile risposta se fosse dentro
var_quantitative <- setdiff(var_quantitative, yvar)

# 1. Tieni solo quelle presenti nel training (stima)
missing_vars  <- setdiff(var_quantitative, names(stima))
existing_vars <- intersect(var_quantitative, names(stima))

if (length(missing_vars) > 0) {
  message("Variabili non trovate in stima (IGNORATE): ", paste(missing_vars, collapse = ", "))
}

vars_candidate <- existing_vars

# 2. Escludi pattern (se richiesto)
if (!is.null(exclude_pattern)) {
  excluded_by_pattern <- grep(exclude_pattern, vars_candidate, value = TRUE)
  if (length(excluded_by_pattern) > 0) {
    message("Escludo per pattern '", exclude_pattern, "': ",
            paste(excluded_by_pattern, collapse = ", "))
  }
  vars_candidate <- setdiff(vars_candidate, excluded_by_pattern)
}

# 3. Determina quali rendere fattori (solo guardando stima)
vars_to_factor <- vars_candidate[
  sapply(stima[vars_candidate], function(v) n_distinct(v, na.rm = TRUE) <= threshold_levels)
]

message("Variabili convertite in factor (<= ", threshold_levels, " valori distinti): ",
        ifelse(length(vars_to_factor)==0, "<nessuna>", paste(vars_to_factor, collapse = ", ")))

# 4. Rimuovi eventuali variabili completamente NA o costanti (opzionale ma consigliato)
const_or_all_na <- vars_to_factor[sapply(stima[vars_to_factor], function(v) {
  vv <- v[!is.na(v)]
  length(vv) == 0 || length(unique(vv)) <= 1
})]

if (length(const_or_all_na) > 0) {
  message("ATTENZIONE: variabili candidate factor ma costanti o tutte NA in stima (le rimuovo): ",
          paste(const_or_all_na, collapse = ", "))
  vars_to_factor <- setdiff(vars_to_factor, const_or_all_na)
}

# 5. Crea levels_map dal training
levels_map <- lapply(stima[vars_to_factor], function(v) {
  base_vals <- unique(v)
  base_chr  <- as.character(base_vals)
  base_chr  <- base_chr[!is.na(base_chr)]
  base_chr  <- sort(unique(base_chr))
  if (!(unknown_label %in% base_chr)) {
    base_chr <- c(base_chr, unknown_label)
  }
  base_chr
})
names(levels_map) <- vars_to_factor

# 6. Funzione di trasformazione (usa SOLO levels_map ricavata da stima)
trasforma <- function(df, levels_map, unknown_label = "unknown") {
  df %>%
    mutate(
      across(
        any_of(names(levels_map)),
        ~ {
          x_chr <- as.character(.x)
            # NA -> unknown
          x_chr[is.na(x_chr)] <- unknown_label
            # Valori non osservati nel training -> unknown
          allowed <- levels_map[[cur_column()]]
          x_chr[!x_chr %in% allowed] <- unknown_label
          factor(x_chr, levels = allowed)  # mantiene livelli del training, anche se assenti
        }
      )
    )
}

stima <- trasforma(stima, levels_map, unknown_label)
ver   <- trasforma(ver,   levels_map, unknown_label)

# 7. Diagnostica: verifico che i fattori in ver non abbiano livelli fuori mappa
check_new_levels <- function(levels_map, newdata) {
  out <- lapply(names(levels_map), function(v) {
    if (!v %in% names(newdata)) return(NULL)
    vals <- unique(as.character(newdata[[v]]))
    extra <- setdiff(vals, levels_map[[v]])
    if (length(extra) > 0) {
      data.frame(var = v, nuovi_valori = paste(extra, collapse=","), stringsAsFactors = FALSE)
    } else NULL
  })
  do.call(rbind, out)
}

nl <- check_new_levels(levels_map, ver)
if (!is.null(nl)) {
  warning("Trovati nuovi valori (cosa anomala perché vengono rimappati a 'unknown'):\n",
          paste(capture.output(print(nl)), collapse = "\n"))
}

# 8. (Facoltativo) Report livelli
level_report <- lapply(names(levels_map), function(v) {
  data.frame(
    variabile = v,
    livelli_training = paste(levels_map[[v]], collapse = "|"),
    livelli_ver = paste(levels(stima[[v]]), collapse = "|"),
    stringsAsFactors = FALSE
  )
}) %>% bind_rows()
level_report
```

```{r}
tipo_var(stima)
```
```{r}
tipo_var(ver)
```

##### Var qualitative:

```{r}
# Calcola il numero di modalità uniche per ogni variabile qualitativa
n_livelli <- sapply(var_qualitative, function(nome_var) {
  length(unique(na.omit(stima[[nome_var]])))
})

# Trova le variabili con una sola modalità
variabili_degenere <- names(n_livelli[n_livelli == 1])

cat("\nVariabili qualitative con una sola modalità (degeneri):\n")
print(variabili_degenere)
```

```{r}
# Supponiamo di avere due data frame: df1 e df2
# Verifica che abbiano lo stesso numero di colonne e gli stessi nomi

setequal(names(stima), names(ver))
```

```{r}
setdiff(names(stima), names(ver)) # colonne in df1 ma non in df2
setdiff(names(ver), names(stima)) # colonne in df2 ma non in df1
```
```{r}
sum(is.na(stima))
sum(is.na(ver))
```
```{r}
cols_con_na <- names(ver)[colSums(is.na(ver)) > 0]
cols_con_na
```
```{r}
ver <- ver[complete.cases(ver), ]
```

```{r}
sum(is.na(stima))
sum(is.na(ver))
```

```{r}
table(stima$grade)
table(ver$grade)
```
## Creazione y numerica:

```{r}
base_multiplier <- 3.17

# Gradi ordinati da 6B+ a 8B+, con unione di 8A/8A+ e 8B/8B+
grades <- c("V4", "V5", "V6", "V7", 
            "V8", "V9", "V10", "V11", 
            "V12", "V13", "V14")

# grades = c("6B/6B+", "6C/6C+", "7A",   
#            "7A+", "7B/7B+", "7C",
#            "7C+", "8" )

get_difficulty_scale <- function(grades_vector, base = 3.17, start_exp = 4) {
  n <- length(grades_vector)
  exponents <- start_exp:(start_exp + n - 1)
  difficulties <- base ^ exponents
  names(difficulties) <- grades_vector

  # Correzione per i gradi uniti (media tra esponenti adiacenti)
  #idx_8A <- which(grades_vector == "8A/8A+")
  #difficulties["8A/8A+"] <- base ^ mean(c(exponents[idx_8A - 1], exponents[idx_8A]))
  #idx_8B <- which(grades_vector == "8B/8B+")
  #difficulties["8B/8B+"] <- base ^ mean(c(exponents[idx_8B - 1], exponents[idx_8B]))

  difficulties <- round(difficulties, 2)
  return(difficulties)
}

# Esegui la funzione
difficulty_scale <- get_difficulty_scale(grades_vector = grades)
difficulty_scale

# Esempio di assegnazione nei data frame
stima$y <- round(log(as.numeric(difficulty_scale[stima$grade])), 2)
ver$y <- round(log(as.numeric(difficulty_scale[ver$grade])), 2)
```

```{r}
round(log(as.numeric(difficulty_scale)), 2)
```
```{r}
#stima = stima_NONTOCCARE
#ver = ver_NONTOCCARE
```

```{r}
stima_NONTOCCARE = stima
ver_NONTOCCARE = ver
```

```{r}
stima$grade = NULL
ver$grade = NULL

stima$grade_v = NULL
ver$grade_v = NULL
```

```{r}
table(stima$y)
table(ver$y)
```

## Creazione matrice del modello e std:

```{r}
tipo_var(stima)
```
```{r}
tipo_var(ver)
```

```{r}
dim(stima)
dim(ver)
```

```{r}
# Lista delle variabili quantitative da standardizzare
vars_to_scale <- var_quantitative

# Calcolo media e deviazione standard solo su stima
media_stima <- sapply(stima[ , vars_to_scale], mean, na.rm = TRUE)
sd_stima    <- sapply(stima[ , vars_to_scale], sd, na.rm = TRUE)

# Funzione di standardizzazione
standardize <- function(df, means, sds, vars) {
  df[ , vars] <- scale(df[ , vars], center = means, scale = sds)
  return(df)
}

# Standardizza stima e ver usando i parametri di stima
stima <- standardize(stima, media_stima, sd_stima, vars_to_scale)
ver <- standardize(ver, media_stima, sd_stima, vars_to_scale)
```

```{r}
# 1. Fattori e livelli dal training
factor_vars <- names(stima)[sapply(stima, is.factor)]
levels_map  <- lapply(stima[factor_vars], levels)

# 2. Riallina ver
for (v in factor_vars) {
  if (v %in% names(ver)) {
    ver[[v]] <- factor(as.character(ver[[v]]), levels = levels_map[[v]])
  }
}

# 3. Fattori a un solo livello nel training
single_level_train <- factor_vars[sapply(stima[factor_vars], function(x) length(levels(x)) < 2)]

if (length(single_level_train) > 0) {
  message("Fattori a un solo livello nel training (saranno rimossi): ",
          paste(single_level_train, collapse = ", "))
}

# 4. Formula senza i single-level (consigliato)
predictor_vars <- setdiff(names(stima), c("y", single_level_train))
form <- as.formula(paste("y ~ -1 +", paste(predictor_vars, collapse = " + ")))

# 5. Model matrices
xmat.model.stima <- model.matrix(form, data = stima)
xmat.model.ver   <- model.matrix(form, data = ver)

# 6. Controllo finale
bad_ver <- names(ver)[sapply(ver, is.factor) & sapply(ver, function(x) length(levels(x)) < 2)]
if (length(bad_ver) > 0) {
  message("Ancora factors a 1 livello in ver (probabilmente rimossi dalla formula): ",
          paste(bad_ver, collapse = ", "))
}
```

```{r}
dim(xmat.model.stima)
dim(xmat.model.ver)
```

```{r}
# Salvo nomi delle variabili:
varnames <- setdiff(names(stima), "y")
# Creo formula con tutte le variabili:
form.tuttevars <- paste("y ~", paste(varnames,collapse = " + "), collapse = NULL)
# Salvo nomi delle variabili della matrice del modello:
varnames2 <- colnames(xmat.model.stima)
```

```{r}
maxy = max(stima$y)
miny = min(stima$y)

maxy
miny
```
```{r}
sort(unique(stima$y))
```

# Metriche di errore e baseline:
```{r}
# Assicurati che le librerie necessarie siano caricate
library(irr)
library(caret)

# --- Funzione f1_macro (invariata ma la includo per completezza) ---
f1_macro <- function(y_true, y_pred, levels_ordered) {
  # Assicura che entrambi siano fattori con gli stessi livelli ordinati
  y_true <- factor(y_true, levels = levels_ordered)
  y_pred <- factor(y_pred, levels = levels_ordered)
  
  if (length(levels(y_true)) < 2 || length(levels(y_pred)) < 2) {
    return(0)
  }
  
  # Usiamo un tryCatch per gestire il caso in cui confusionMatrix fallisce
  # (es. se y_true non ha variabilità)
  cm_result <- tryCatch({
    caret::confusionMatrix(y_pred, y_true)
  }, error = function(e) NULL)
  
  if (is.null(cm_result)) return(0)
  
  precision_per_class <- cm_result$byClass[,"Pos Pred Value"]
  recall_per_class <- cm_result$byClass[,"Sensitivity"]
  
  F1_per_class <- 2 * precision_per_class * recall_per_class / (precision_per_class + recall_per_class)
  F1_per_class[is.na(F1_per_class)] <- 0
  
  mean(F1_per_class)
}


# --- Funzione m.err (MODIFICATA) ---
m.err <- function(y_hat, y_oss = ver$y, allowed = sort(unique(stima$y))) {
  
  # --- 1. METRICHE DI REGRESSIONE (invariate) ---
  # Calcolate direttamente sui valori continui. Questo è corretto.
  mse <- mean((y_hat - y_oss)^2)
  mae <- mean(abs(y_hat - y_oss)) # Usiamo la definizione standard
  
  
  # --- 2. LOGICA DI CLASSIFICAZIONE ORDINALE (NUOVA E CENTRALIZZATA) ---
  # Questa è la parte fondamentale. Definiamo i "bucket" basati sui valori permessi.
  
  # Per sicurezza, ordiniamo i valori permessi.
  scale_vals <- sort(unique(allowed))
  K <- length(scale_vals)
  
  # Calcoliamo i punti medi, che fungono da soglie di classificazione.
  midpoints <- (head(scale_vals, -1) + tail(scale_vals, -1)) / 2
  breaks <- c(-Inf, midpoints, Inf)
  
  # Mappiamo i valori continui (veri e predetti) all'INDICE della classe (da 1 a K).
  # Questo è il cuore del metodo corretto.
  true_idx <- findInterval(y_oss, breaks, rightmost.closed = TRUE)
  pred_idx <- findInterval(y_hat, breaks, rightmost.closed = TRUE)
  
  # Convertiamo gli indici in etichette/fattori per le altre metriche
  # (usando i valori `scale_vals` come etichette dei livelli)
  true_factor <- factor(scale_vals[true_idx], levels = scale_vals)
  pred_factor <- factor(scale_vals[pred_idx], levels = scale_vals)
  
  
  # --- 3. METRICHE DI CLASSIFICAZIONE (ora basate sulla logica corretta) ---
  
  # Accuracy
  accuracy <- mean(true_idx == pred_idx)
  
  # Balanced Accuracy
  cm <- caret::confusionMatrix(pred_factor, true_factor)
  balanced_accuracy <- mean(cm$byClass[,"Sensitivity"], na.rm = TRUE)
  
  # F1 macro
  f1 <- f1_macro(true_factor, pred_factor, levels_ordered = scale_vals)
  
  # QWK (Quadratic Weighted Kappa)
  # Ora calcolato sugli INDICI, che è il modo corretto.
  if (length(unique(pred_idx)) < 2 || length(unique(true_idx)) < 2) {
    qwk <- NA  # QWK non definibile se non c'è variabilità
  } else {
    qwk <- tryCatch({
      # Usiamo direttamente gli indici numerici (1..K)
      irr::kappa2(cbind(true_idx, pred_idx), weight = "squared")$value
    }, warning = function(w) {
      message("⚠️ Warning in QWK: ", conditionMessage(w))
      return(NA)
    }, error = function(e) {
      message("❌ Errore nel calcolo della QWK: ", conditionMessage(e))
      return(NA)
    })
  }
  
  return(c(mse = mse, mae = mae, 
           acc = accuracy, bacc = balanced_accuracy, 
           macro_f1 = f1, qwk = qwk))
}
```

```{r}
# Baseline: media
y_pred_mean <- rep(mean(stima$y), length(ver$y))
err_mean <- m.err(y_pred_mean, y_oss = ver$y)

# Baseline: mediana
y_pred_median <- rep(median(stima$y), length(ver$y))
err_median <- m.err(y_pred_median, y_oss = ver$y)

# Baseline: casuale
set.seed(123)
y_pred_random <- sample(stima$y, length(ver$y), replace = TRUE)
err_random <- m.err(y_pred_random, y_oss = ver$y)

# Creazione tabella riepilogativa
baseline_results <- data.frame(
  Modello = c("Baseline_Media", "Baseline_Mediana", "Baseline_Casuale"),
  MSE = round(c(err_mean["mse"], err_median["mse"], err_random["mse"]), 3),
  MAE = round(c(err_mean["mae"], err_median["mae"], err_random["mae"]), 3),
  Accuracy = round(c(err_mean["acc"], err_median["acc"], err_random["acc"]), 3),
  B_Accuracy = round(c(err_mean["bacc"], err_median["bacc"], err_random["bacc"]), 3),
  QWK = round(c(err_mean["qwk"], err_median["qwk"], err_random["qwk"]), 3),
  macro_f1 = round(c(err_mean["macro_f1"], err_median["macro_f1"], err_random["macro_f1"]), 3)
)

print(baseline_results)
```

```{r}
sum(is.na(ver$y))               # Quanti NA in ver$y
sum(is.na(y_pred_random))       # Quanti NA in y_pred_random
sum(is.na((ver$y - y_pred_random)^2)) # Quanti NA nel risultato
```

```{r}
# Trova colonne factor con meno di 2 livelli
problematiche <- sapply(stima, function(x) is.factor(x) && length(levels(x)) < 2)
# Mostra i nomi delle variabili problematiche
names(stima)[problematiche]
```
```{r}
err <- data.frame(Baseline_media = err_mean)
err$Baseline_Median <- err_median
err$Baseline_Random <- err_random
```

```{r}
round(t(err), 3)
```

```{r}
dim(stima)
dim(ver)
```

# Modellazione:

### Regressione lineare

```{r}
m.lm <- lm(y ~ ., data = stima)

p.lm <- pmin(pmax(predict(m.lm, newdata = ver), miny), maxy)
```

```{r}
# Errori:
err$Lineare = m.err(p.lm)
t(err)
```

```{r}
# Estrai coefficienti (escludendo intercept)
coefs <- summary(m.lm)$coefficients
coefs <- coefs[-1, , drop = FALSE]

# Data frame con variabile e beta
df_coefs_lin <- data.frame(
  Beta = coefs[, "Estimate"],
  row.names = rownames(coefs)
)

# Top 15 positivi
top_pos_lin <- head(df_coefs_lin[order(-df_coefs_lin$Beta), , drop = FALSE], 15)

# Top 15 negativi
top_neg_lin <- head(df_coefs_lin[order(df_coefs_lin$Beta), , drop = FALSE], 15)

```

```{r}
# Imposta nomi delle righe come variabili, solo colonna Beta
print(top_pos_lin)
```

```{r}
print(top_neg_lin)
```

### Regression Ridge

```{r}
library(glmnet)
# Divisione in stima-convalida:
set.seed(42)
cb1 <- sample(1:NROW(stima), (2/3)*NROW(stima))
cb2 <- setdiff(1:NROW(stima), cb1)
```

```{r}
library(glmnet)

# Griglia dei lambda (regolabile in base ai grafici precedenti)
lambda.grid <- 10^seq(-5, 1, length = 1000)

# Fit modello ridge su sottoinsieme di stima (cb1)
m.ridge.conv <- glmnet(xmat.model.stima[cb1, ],
                       stima$y[cb1],
                       alpha = 0,
                       lambda = lambda.grid)

# Profilo dei coefficienti (grafico utile per il report)
plot(m.ridge.conv, xvar = "lambda", label = TRUE)

# Previsioni su insieme di convalida (cb2)
p.ridge <- pmin(pmax(predict(m.ridge.conv, newx = xmat.model.stima[cb2, ]), miny), maxy)

# Calcolo f1 per ciascun lambda
f1.ridge <- apply(p.ridge, 2, function(pred) m.err(pred, stima$y[cb2])["macro_f1"])

# Plot f1 vs log(lambda)
plot(log(m.ridge.conv$lambda), f1.ridge, ylab = "F1 (convalida)",
     xlab = expression(log(lambda)), type = "l", main = "F1 al variare di lambda")

# Trova il lambda con f1 massimo
lambda.best <- m.ridge.conv$lambda[which.max(f1.ridge)]
abline(v = log(lambda.best), col = "red", lwd = 2)

# Stampa valore scelto
cat("Lambda ottimale (max F1):", lambda.best, "\n")

```

```{r}
# Fit modello ridge su sottoinsieme di stima (cb1)
m.ridge <- glmnet(xmat.model.stima,
                       stima$y,
                       alpha = 0,
                       lambda = lambda.best)
```

```{r}
# Previsione sull'insieme di verifica:
pred.ridge <- pmin(pmax(predict(m.ridge, newx = xmat.model.ver), miny), maxy)

# Errori:
err$Lineare_Ridge = m.err(pred.ridge)
t(err)
```
```{r}
coefs_ridge <- coef(m.ridge, s = lambda.best)

# Trasformo in vettore numerico e tolgo intercept
coefs_vec <- as.vector(coefs_ridge)[-1]
names(coefs_vec) <- rownames(coefs_ridge)[-1]
```

```{r}
# Creo dataframe con Beta e rownames le variabili
df_coefs_ridge <- data.frame(
  Beta = coefs_vec,
  row.names = names(coefs_vec)
)

# Top 15 positivi
top_pos_ridge <- head(df_coefs_ridge[order(-df_coefs_ridge$Beta), , drop = FALSE], 15)

# Top 15 negativi
top_neg_ridge <- head(df_coefs_ridge[order(df_coefs_ridge$Beta), , drop = FALSE], 15)
```

```{r}
print(top_pos_ridge)
```

```{r}
print(top_neg_ridge)
```

### Regressione LASSO

```{r}
# Specifico la griglia dei lambda (zoom su intervallo utile)
lambda.grid <- 10^seq(-5, 1, length = 1000)

# Fit modello Lasso su dati di stima (cb1)
m.lasso.conv <- glmnet(xmat.model.stima[cb1, ],
                       stima$y[cb1],
                       alpha = 1,
                       lambda = lambda.grid)

# Profilo coefficienti al variare di lambda (da includere nel report)
plot(m.lasso.conv, "lambda", label = TRUE)

# Previsioni su insieme di convalida (cb2)
p.lasso <- pmin(pmax(predict(m.lasso.conv, newx = xmat.model.stima[cb2, ]), miny), maxy)

# Calcolo F1 per ogni valore di lambda
f1.lasso <- apply(p.lasso, 2, function(pred) m.err(pred, stima$y[cb2])["macro_f1"])

# Plot QWK vs log(lambda)
plot(log(m.lasso.conv$lambda), f1.lasso, type = "l", lwd = 2,
     ylab = "F1 (convalida)", xlab = expression(log(lambda)),
     main = "F1 al variare di lambda (Lasso)")
     
# Selezione lambda ottimo (massimo F1)
lambda.best <- m.lasso.conv$lambda[which.max(f1.lasso)]
abline(v = log(lambda.best), col = "red", lwd = 2)

# Mostra valore scelto
cat("Lambda ottimale (max F1 - Lasso):", lambda.best, "\n")
```
```{r}
# Fit modello ridge su sottoinsieme di stima (cb1)
m.lasso <- glmnet(xmat.model.stima,
                       stima$y,
                       alpha = 1,
                       lambda = lambda.best)
```

```{r}
# Estrai i coefficienti per il valore ottimale di lambda
beta_lasso <- coef(m.lasso, s = lambda.best)

# Converti in vettore e rimuovi l'intercetta (prima riga)
beta_lasso_vec <- as.vector(beta_lasso)[-1]

# Supponiamo che varnames2 siano i nomi delle variabili predittive, nell'ordine giusto
# Quindi non deve contenere l'intercetta
stopifnot(length(beta_lasso_vec) == length(varnames2))

# Variabili selezionate (con coefficiente ≠ 0)
varlasso <- varnames2[beta_lasso_vec != 0]

# Variabili escluse
variabili_escluse <- setdiff(varnames2, varlasso)

# Numero di variabili escluse
length(variabili_escluse)
```

```{r}
# Previsione sull'insieme di verifica:
pred.lasso <- pmin(pmax(predict(m.lasso, newx = xmat.model.ver, s = lambda.best), miny), maxy)

# Errori:
err$Lineare_Lasso = m.err(pred.lasso)
t(err)
```

```{r}
# Estrai coefficienti al lambda scelto
coefs_lasso <- coef(m.lasso, s = lambda.best)

# Trasforma in vettore numerico escludendo l'intercetta
coefs_vec <- as.vector(coefs_lasso)[-1]
names(coefs_vec) <- rownames(coefs_lasso)[-1]

# Crea data frame con Beta e rownames variabile
df_coefs_lasso <- data.frame(
  Beta = coefs_vec,
  row.names = names(coefs_vec)
)

# Top 15 coefficienti più positivi
top_pos_lasso <- head(df_coefs_lasso[order(-df_coefs_lasso$Beta), , drop = FALSE], 15)

# Top 15 coefficienti più negativi
top_neg_lasso <- head(df_coefs_lasso[order(df_coefs_lasso$Beta), , drop = FALSE], 15)
```

```{r}
# Stampa i risultati
print(top_pos_lasso)
```

```{r}
print(top_neg_lasso)
```

### Regressione LASSO adattivo

```{r}
# - specifico io la griglia a mano:
lambda.grid <- 10^seq(-5, 1, length = 1000) #guarda grafico plot(m.lasso.conv) e muovila 
m.lasso_ada.conv <- glmnet(xmat.model.stima[cb1,],
                           stima$y[cb1],
                           alpha = 1, lambda = lambda.grid,
                           penalty.factors = 1/abs(coef(m.ridge.conv)[-1])) #anche con ridge stessi risultati

# Profilo coefficienti
plot(m.lasso_ada.conv, "lambda", label = TRUE)

# Previsioni su insieme di convalida
p.lasso_ada <- pmin(pmax(predict(m.lasso_ada.conv, newx = xmat.model.stima[cb2, ]), miny), maxy)

# Calcolo QWK per ogni lambda
f1.lasso_ada <- apply(p.lasso_ada, 2, function(pred) m.err(pred, stima$y[cb2])["macro_f1"])

# Plot QWK vs log(lambda)
plot(log(m.lasso_ada.conv$lambda), f1.lasso_ada, type = "l", lwd = 2,
     ylab = "F1 (convalida)", xlab = expression(log(lambda)),
     main = "F1 al variare di lambda (Lasso adattativo)")

# Scelta lambda ottimo (massimo QWK)
lambda.best <- m.lasso_ada.conv$lambda[which.max(f1.lasso_ada)]
abline(v = log(lambda.best), col = "red", lwd = 2)

# Output lambda scelto
cat("Lambda ottimale (max F1 - Lasso adattativo):", lambda.best, "\n")
```
```{r}
m.lasso_ada <- glmnet(xmat.model.stima,
                           stima$y,
                           alpha = 1, lambda = lambda.best,
                           penalty.factors = 1/abs(coef(m.ridge)[-1])) #anche con ridge stessi risultati
```

```{r}
beta_lasso_ada <- m.lasso_ada$beta[,which(m.lasso_ada$lambda == lambda.best)]
# Variabili selezionate dal lasso:
varlasso_ada <- varnames2[beta_lasso_ada != 0]
#varlasso_ada #variabili selezionate dal lasso
length(setdiff(varnames2, varlasso_ada)) # variabili non selezionate dal lasso
```

```{r}
# Previsione sull'insieme di verifica:
pred.lasso_ada <- pmin(pmax(predict(m.lasso_ada, 
                                    newx = xmat.model.ver, s = lambda.best), miny), maxy)
```

```{r}
# Errori:
err$Lineare_Lasso_Adattivo = m.err(pred.lasso_ada)
t(err)
```

```{r}
# Estrai coefficienti al lambda scelto
coefs_lasso_ada <- coef(m.lasso_ada.conv, s = lambda.best)

# Converti in vettore numerico, escludendo l'intercetta
coefs_vec <- as.vector(coefs_lasso_ada)[-1]
names(coefs_vec) <- rownames(coefs_lasso_ada)[-1]

# Crea dataframe con Beta e rownames variabili
df_coefs_lasso_ada <- data.frame(
  Beta = coefs_vec,
  row.names = names(coefs_vec)
)

# Prendi i top 15 beta più positivi
top_pos_lasso_ada <- head(df_coefs_lasso_ada[order(-df_coefs_lasso_ada$Beta), , drop = FALSE], 15)

# Prendi i top 15 beta più negativi
top_neg_lasso_ada <- head(df_coefs_lasso_ada[order(df_coefs_lasso_ada$Beta), , drop = FALSE], 15)
```

```{r}
# Stampa i risultati
print(top_pos_lasso_ada)
```

```{r}
print(top_neg_lasso_ada)
```

### GAM, LASSO

```{r}
library(earth)
tipo_var(stima)
```


```{r}
#library(gam)
### Modello Additivo con var selezionate lasso ------------------------------

# DA FARE SOLO SE IL LASSO FA SELEZIONE
# E SE PROPRIO LA STEP SUCCESSIVA CI METTE TROPPO

# Solo var (quant e qual) selezionate dal lasso
# Splines di lisciamento con 3gdl equivalenti per tutte le quantitative

# Creazione formula per funzione gam:
form.gam2 = character(0)
for (i in 1:length(var_quantitative)){
    if (var_quantitative[i] %in% varlasso){
        form.gam2 = c(form.gam2, paste0(var_quantitative[i] ,collapse=NULL))
    }
}
gam.quant = paste0(form.gam2, collapse="+")

gam.qual = paste0(var_qualitative, collapse="+")
formula.gam2 = as.formula(paste("y~",paste0(c(gam.qual,gam.quant),collapse="+"),collapse = NULL))
```

```{r}
formula.gam2
```
```{r}
anyNA(stima)   # restituisce TRUE se ci sono NA
```

```{r}
all.vars(formula.gam2) %in% names(stima)
# Deve restituire solo TRUE
```

```{r}
m.gam2 =  earth(
  formula.gam2,
  data   = stima,
  degree = 1
)
```

```{r}
# Previsioni nell'insieme di verifica:
p.gam2 = pmin(pmax(predict(m.gam2, newdata = ver), miny), maxy)

# Errori:
err$Additivo_LASSO = m.err(p.gam2)
t(err)
```
```{r}
# (Opzionale) visualizzazioni/diagnostica rapide:
# summary(m.mars)
evimp(m.gam2)
# plotmo::plotmo(m.mars)
```

```{r}
# Coefficienti (include l'intercetta come primo termine: "(Intercept)")
coefs <- coef(m.gam2)   # m.gam è l'oggetto earth

# Rimuovo l'intercetta
coefs_no_int <- coefs[setdiff(names(coefs), "(Intercept)")]

# Data frame
df_coefs_earth_lasso <- data.frame(
  term = names(coefs_no_int),
  Beta = as.numeric(coefs_no_int),
  row.names = NULL
)

# Top 15 più positivi
top_pos_earth_lasso <- head(df_coefs_earth_lasso[order(-df_coefs_earth_lasso$Beta), ], 15)

# Top 15 più negativi
top_neg_earth_lasso <- head(df_coefs_earth_lasso[order(df_coefs_earth_lasso$Beta), ], 15)
```

```{r}
top_pos_earth_lasso
```

```{r}
top_neg_earth_lasso
```

### PPR

```{r}
### Regressione Projection Pursuit (PPR) ------------------------------------

terms = 1:8
ppr.f1 = numeric(length(terms))

for (i in 1:length(terms)) {
    cat("Funzioni dorsali:", terms[i], "\n")
    set.seed(42)
                   
    ppr.fits = ppr(y~., data = stima[cb1, ],
                   nterms = terms[i], optlevel = 2)
    prev = pmin(pmax(predict(ppr.fits, newdata = stima[-cb1, ]), miny), maxy)
    
    y_ver = stima$y[-cb1]
    # Calcola F1 (assumendo m.err ritorni anche "f1")
    ppr.f1[i] = m.err(prev, y_ver)["macro_f1"]
}
```

```{r}
# Plot F1 vs nterms
plot(terms, ppr.f1, type = "l", col = 4, lwd = 2,
     main = "F1 in convalida - PPR",
     xlab = "Funzioni Dorsali", ylab = "F1 macro")
abline(v = terms[which.max(ppr.f1)], col = "red", lty = 2)
```

```{r}
# Scelta ottimale via F1
M = terms[which.max(ppr.f1)]
cat("nterms ottimale (max F1 - PPR):", M, "\n")
```

```{r}
set.seed(42)
m.ppr = ppr(y~., data = stima,
            nterms = M, 
            optlevel = 3,
            sm.method = "supsmu",
            bass = 2)
```

```{r}
p.ppr = pmin(pmax(predict(m.ppr, newdata = ver), miny), maxy)
err$PPR = m.err(p.ppr)
t(err)
```

```{r}
set.seed(42)
            
m.ppr2 = ppr(y~., data = stima,
            nterms = M, 
            optlevel = 3,
            sm.method = "spline",
            df = 3)
```

```{r}
p.ppr2 = pmin(pmax(predict(m.ppr2, newdata = ver), miny), maxy)
err$PPR2 = m.err(p.ppr2)
t(err)
```

### NN

```{r}
### Rete Neurale ------------------------------------------------------------

library(nnet)
set.seed(42)
decay = 10^seq(-5, -2, length = 8)
nnet.f1 = numeric(length(decay))

for (i in 1:length(decay)){
    cat("Decay:", decay[i], "\n")
    set.seed(42)
    nnet.fits = nnet(y~., data = stima[cb1,],
                     size = 5, decay = decay[i], linout = TRUE, maxit = 500, MaxNWts = 5000)
    prev = pmin(pmax(predict(nnet.fits, newdata = stima[-cb1,]), miny), maxy)
    # Calcola F1 (assumendo m.err restituisca anche "macro_f1")
    nnet.f1[i] = m.err(prev, stima$y[-cb1])["macro_f1"]
}
```

```{r}
# Plot F1 vs decay (in scala log)
plot(log10(decay), nnet.f1, type = "b", col = "blue", lwd = 2,
     main = "F1 in convalida - Rete neurale",
     xlab = "log10(Weight Decay)", ylab = "F1 macro")
abline(v = log10(decay[which.max(nnet.f1)]), col = "red", lty = 2)
```

```{r}
# Scelta ottimale via F1
dd = decay[which.max(nnet.f1)]
cat("Decay ottimale (max F1 - Neural Net):", dd, "\n")
```

```{r}
# Fit finale su tutto il training
set.seed(42)
m.net = nnet(y~., data = stima,
             size = 8, decay = dd, linout = TRUE, maxit = 2000, MaxNWts = 10000)
```

```{r}
# Previsioni sull'insieme di verifica:
p.net = pmin(pmax(predict(m.net, newdata = ver), miny), maxy)

# Errori:
err$Neural_Network = m.err(p.net)
t(err)
```


### Random Forest

```{r}
library(ranger)

# Griglia dei valori di mtry
mtry.list <- c(2, 5, 10, 50, 100, 150, 200) # Modifica se necessario

# Valori F1 per ogni mtry
f1.ranfo <- sapply(mtry.list, function(l) {
    set.seed(42)
    m.rf <- ranger(y~., data = stima[cb1, ], mtry = l)
    pred <- predict(m.rf, data = stima[-cb1, ])$predictions
    pred <- pmin(pmax(pred, miny), maxy) # clipping ai bounds, come negli altri modelli
    m.err(pred, stima$y[-cb1])["macro_f1"]
})
```

```{r}
# Plot F1 vs mtry
plot(mtry.list, f1.ranfo, type = "b", col = "forestgreen", lwd = 2,
     main = "F1 macro in convalida - Random Forest",
     xlab = "Numero variabili campionate per split (mtry)", ylab = "F1")
abline(v = mtry.list[which.max(f1.ranfo)], col = "red", lty = 2)
```

```{r}
# Selezione miglior mtry via QWK
mtry.best <- mtry.list[which.max(f1.ranfo)]
cat("mtry ottimale (max F1 - Random Forest):", mtry.best, "\n")
```

```{r}
# Fit finale su tutto il training con importanza variabili
m.ranfo <- ranger(y~.,
                  data = stima,
                  mtry = mtry.best,
                  importance = "impurity")
```

```{r, fig.width=10}
# Importanza delle variabili: 
m.ranfo$variable.importance   # ATT: non mandarlo se troppe variabili!
#barplot(sort(m.ranfo$variable.importance, dec = T))  # ordine di importanza decrescente
barplot(sort(m.ranfo$variable.importance, dec = T)[1:10])
```

```{r}
# Previsioni sull'insieme di verifica:
p.ranfo <- predict(m.ranfo, data = ver)$predictions
# Applica il clipping tra 0 e 13
p.ranfo <- pmin(pmax(p.ranfo, miny), maxy)
# Errori:
err$Random_Forest = m.err(p.ranfo) 
t(err)
```

### MCP

```{r}
library(ncvreg)

# Assumo che queste variabili siano già definite nel tuo ambiente:
# xmat.model.stima, stima$y, cb1, cb2, miny, maxy

# Griglia di gamma
gamma.grid_mcp <- c(2, 3, 4, 5, 8, 10, 15, 20, 30)

# Inizializza un dataframe per salvare i risultati
results_df <- data.frame(
  gamma = gamma.grid_mcp,
  max_f1 = numeric(length(gamma.grid_mcp)),
  lambda_best = numeric(length(gamma.grid_mcp)),
  is_convex = logical(length(gamma.grid_mcp))
)
```

```{r}
for (i in seq_along(gamma.grid_mcp)) {
  g <- gamma.grid_mcp[i]
  cat("--------------------------------------------------\n")
  cat("Calcolo per gamma =", g, "\n")
  
  # 1. Fit modello MCP sul set di training (cb1)
  fit <- ncvreg(xmat.model.stima[cb1,], stima$y[cb1],
                penalty = "MCP",
                gamma = g,
                seed = 876,
                returnX = FALSE)
  
  # 2. Previsioni sul set di validazione (cb2) per tutti i lambda
  pred <- predict(fit, xmat.model.stima[cb2,])
  pred <- pmin(pmax(pred, miny), maxy)
  
  # Calcolo MSE per ciascun lambda sul set di validazione
  f1 <- apply(pred, 2, function(pr) {
    res <- m.err(pr, stima$y[cb2])["macro_f1"]
    if (is.na(res)) 0 else res
  })
  
  # Trovo il lambda migliore per questo gamma
  best_idx <- which.max(f1)
  lambda_best_for_this_gamma <- fit$lambda[best_idx]
  max_f1_for_this_gamma <- f1[best_idx]
  
  # 3. VERIFICA DELLA CONVESSITÀ - approccio analitico
  # Per MCP/SCAD, la regione è localmente convessa se λ ≥ γ⁻¹λ_max
  lambda_max <- max(fit$lambda) # il λ più grande (tutti i coeff = 0)
  convexity_threshold <- lambda_max / g
  
  # La soluzione è convessa se lambda_best è maggiore o uguale alla soglia
  is_solution_convex <- (lambda_best_for_this_gamma >= convexity_threshold)
  
  # 4. Disegno il grafico per visualizzazione
  plot(fit, log.l = TRUE, main = paste("Percorsi MCP per gamma =", g))
  abline(v = log(lambda_best_for_this_gamma), 
         col = ifelse(is_solution_convex, "blue", "red"), 
         lty = 2, lwd = 2)
  
  # Aggiungi anche la linea verticale che segna la soglia di convessità
  abline(v = log(convexity_threshold), col = "green", lty = 3, lwd = 1.5)
  
  legend("topright", 
         legend = c("Lambda Ottimale", 
                    ifelse(is_solution_convex, "(Convesso)", "(Non-Convesso)"),
                    "Soglia Convessità"),
         col = c(ifelse(is_solution_convex, "blue", "red"), "green"), 
         lty = c(2, 3), lwd = c(2, 1.5), cex = 0.8)
  
  cat("  -> QWK massimo su cb2:", round(max_f1_for_this_gamma, 5), "\n")
  cat("  -> Lambda ottimale:", round(lambda_best_for_this_gamma, 5), "\n")
  cat("  -> Soglia di convessità:", round(convexity_threshold, 5), "\n")
  cat("  -> La soluzione è", ifelse(is_solution_convex, "", "NON"), "garantita convessa\n")
  
  # Salvo i risultati nel dataframe
  results_df$max_f1[i] <- max_f1_for_this_gamma
  results_df$lambda_best[i] <- lambda_best_for_this_gamma
  results_df$is_convex[i] <- is_solution_convex
}
```

```{r}
cat("==================================================\n")
cat("\n--- Riepilogo della ricerca ---\n")
print(results_df)
```

```{r}
# --- SELEZIONE FINALE ---

# Filtriamo per tenere solo le soluzioni garantite convesse
convex_solutions <- results_df[which(results_df$is_convex), ]

if (nrow(convex_solutions) > 0) {
  # Troviamo la migliore tra le soluzioni convesse
  best_convex_row <- convex_solutions[which.max(convex_solutions$max_f1), ]
  
  best.gamma_final <- best_convex_row$gamma
  best.lambda_final <- best_convex_row$lambda_best
  
  cat("\n--- Scelta Finale (Ottimale e Convessa) ---\n")
  cat("La migliore soluzione tra quelle garantite convesse è:\n")
  cat("Gamma ottimale:", best.gamma_final, "\n")
  cat("Lambda ottimale:", best.lambda_final, "\n")
  
} else {
  cat("\nATTENZIONE: Nessuna delle soluzioni ottimali trovate è garantita essere convessa.\n")
  cat("La soluzione con l'errore più basso in assoluto potrebbe essere instabile.\n")
  
  # In questo caso, potresti decidere di prendere comunque la migliore in assoluto,
  # ma con la consapevolezza del rischio.
  best_row_overall <- results_df[which.max(results_df$max_f1), ]
  best.gamma_final <- best_row_overall$gamma
  best.lambda_final <- best_row_overall$lambda_best
  
  cat("\n--- Scelta di Fallback (Migliore Globale, ma a Rischio) ---\n")
  cat("Gamma:", best.gamma_final, "\n")
  cat("Lambda:", best.lambda_final, "\n")
}
```

```{r}
# --- Fit del modello finale con i parametri scelti ---
# Qui useresti best.gamma_final e best.lambda_final per addestrare il tuo modello
# finale sull'intero set di stima (se lo desideri) o procedere con le previsioni.

cat("\nAddestramento modello finale con gamma =", best.gamma_final, "e lambda =", best.lambda_final, "\n")
mcp <- ncvreg(xmat.model.stima, stima$y, 
                    penalty = "MCP",
                    gamma = best.gamma_final, 
                    lambda = best.lambda_final,
                    returnX = FALSE)
```

```{r}
# Previsione sull'insieme di verifica finale
p.mcp <- pmin(pmax(predict(mcp, xmat.model.ver), miny), maxy)
```

```{r}
err$MCP <- m.err(p.mcp)
t(err)
```

```{r}
# beta_mcp <- mcp$beta[,which(mcp$lambda == best.lambda_mcp)]
# #sort(beta_scad[beta_scad!=0])[1:10]
# #sort(beta_scad[beta_scad!=0], decreasing = T)[1:10]
# # Variabili selezionate dal lasso:
# varmcp <- varnames2[beta_mcp != 0]
# #varlasso #variabili selezionate dal lasso
# setdiff(varnames2, varmcp) # variabili non selezionate da mcp
# length(varmcp)
```

```{r}
# coefs_mcp <- coef(mcp)
# var_names <- names(coefs_mcp)
# coefs_vec <- as.vector(coefs_mcp)
# 
# # Escludo l'intercetta
# var_names <- var_names[-1]
# coefs_vec <- coefs_vec[-1]
```

```{r}
# df_coefs_mcp <- data.frame(
#   Variable = var_names,
#   Beta = coefs_vec
# )
# 
# # Top 15 positivi
# top_pos_mcp <- head(df_coefs_mcp[order(-df_coefs_mcp$Beta), ], 15)
# 
# # Top 15 negativi
# top_neg_mcp <- head(df_coefs_mcp[order(df_coefs_mcp$Beta), ], 15)
```

```{r}
# print(top_pos_mcp)
```

```{r}
# print(top_neg_mcp)
```

### SCAD

```{r}
library(ncvreg)

# Assumo che queste variabili siano già definite nel tuo ambiente:
# xmat.model.stima, stima$y, cb1, cb2, miny, maxy, xmat.model.ver, m.err, err

# Griglia di gamma per SCAD
gamma.grid_scad <- c(3, 4, 5, 8, 10, 15, 17, 20)

# Inizializza un dataframe per salvare i risultati SCAD
results_df_scad <- data.frame(
  gamma = gamma.grid_scad,
  max_f1 = numeric(length(gamma.grid_scad)),
  lambda_best = numeric(length(gamma.grid_scad)),
  is_convex = logical(length(gamma.grid_scad))
)
```

```{r}
# For each gamma, fit the SCAD model and check local convexity
for (i in seq_along(gamma.grid_scad)) {
  g <- gamma.grid_scad[i]
  cat("--------------------------------------------------\n")
  cat("Calcolo per gamma SCAD =", g, "\n")
  
  # 1. Fit SCAD model on training set (cb1)
  fit <- ncvreg(xmat.model.stima[cb1,], stima$y[cb1],
                penalty = "SCAD",
                gamma = g,
                seed = 876,
                returnX = FALSE)
  
  # 2. Predictions on validation set (cb2) for all lambda values
  pred <- predict(fit, xmat.model.stima[cb2,])
  pred <- pmin(pmax(pred, miny), maxy)
  
  # Calculate MSE for each lambda on validation set
  f1 <- apply(pred, 2, function(pr) {
    val <- m.err(pr, stima$y[cb2])["macro_f1"]
    if (is.na(val)) 0 else val
  })
  
  # Find best lambda for this gamma
  best_idx <- which.max(f1)
  lambda_best_for_this_gamma <- fit$lambda[best_idx]
  max_f1_for_this_gamma <- f1[best_idx]
  
  # 3. CHECK LOCAL CONVEXITY
  # For SCAD, local convexity is guaranteed when lambda > max(eigenvalue)/(g-1)
  X <- scale(xmat.model.stima[cb1,], center = TRUE, scale = FALSE)
  XtX <- t(X) %*% X / nrow(X)
  max_eigenval <- max(eigen(XtX, symmetric = TRUE, only.values = TRUE)$values)
  convexity_threshold <- max_eigenval / (g - 1)
  
  is_solution_convex <- (lambda_best_for_this_gamma >= convexity_threshold)
  
  # Display results
  cat("  -> F1 massimo su cb2:", round(max_f1_for_this_gamma, 5), "\n")
  cat("  -> Lambda ottimale:", round(lambda_best_for_this_gamma, 5), "\n")
  cat("  -> Soglia di convessità:", round(convexity_threshold, 5), "\n")
  cat("  -> La soluzione è localmente convessa?", ifelse(is_solution_convex, "Sì", "No"), "\n")
  
  # Save results
  results_df_scad$max_qwk[i] <- max_f1_for_this_gamma
  results_df_scad$lambda_best[i] <- lambda_best_for_this_gamma
  results_df_scad$is_convex[i] <- is_solution_convex
  
  # 4. VISUALIZATION with the convexity threshold
  plot(fit, log.l = TRUE, main = paste("Percorsi SCAD per gamma =", g))
  # Add vertical line for optimal lambda
  abline(v = log(lambda_best_for_this_gamma), 
         col = ifelse(is_solution_convex, "blue", "red"), 
         lty = 2, lwd = 2)
  # Add vertical line for convexity threshold
  abline(v = log(convexity_threshold), 
         col = "darkgreen", lty = 3, lwd = 1)
  legend("topright", 
         legend = c(
           "Lambda Ottimale", 
           ifelse(is_solution_convex, "(Localmente Convesso)", "(Non Convesso)"),
           "Soglia di Convessità"
         ),
         col = c(ifelse(is_solution_convex, "blue", "red"), "darkgreen"), 
         lty = c(2, 3), lwd = c(2, 1), cex = 0.8)
}
```

```{r}
cat("==================================================\n")
cat("\n--- Riepilogo della ricerca per SCAD ---\n")
print(results_df_scad)
```

```{r}
# --- SELEZIONE FINALE ---

# Filtriamo per tenere solo le soluzioni garantite convesse
convex_solutions_scad <- results_df_scad[which(results_df_scad$is_convex), ]

if (nrow(convex_solutions_scad) > 0) {
  # Troviamo la migliore tra le soluzioni convesse
  best_convex_row_scad <- convex_solutions_scad[which.max(convex_solutions_scad$max_f1), ]
  
  best.gamma.scad <- best_convex_row_scad$gamma
  best.lambda.scad <- best_convex_row_scad$lambda_best
  
  cat("\n--- Scelta Finale per SCAD (Ottimale e Convessa) ---\n")
  cat("La migliore soluzione tra quelle garantite convesse è:\n")
  cat("Gamma ottimale:", best.gamma.scad, "\n")
  cat("Lambda ottimale:", best.lambda.scad, "\n")
  
} else {
  cat("\nATTENZIONE: Nessuna delle soluzioni ottimali per SCAD è garantita essere convessa.\n")
  cat("La soluzione con l'errore più basso in assoluto potrebbe essere instabile.\n")
  
  best_row_overall_scad <- results_df_scad[which.max(results_df_scad$max_f1), ]
  best.gamma.scad <- best_row_overall_scad$gamma
  best.lambda.scad <- best_row_overall_scad$lambda_best
  
  cat("\n--- Scelta di Fallback per SCAD (Migliore Globale, ma a Rischio) ---\n")
  cat("Gamma:", best.gamma.scad, "\n")
  cat("Lambda:", best.lambda.scad, "\n")
}
```

```{r}
# --- Fit del modello finale e calcolo errori ---
# Addestriamo il modello finale con i parametri "sicuri" trovati.
# Lo addestriamo sull'intero set di stima per avere un modello più robusto.
scad <- ncvreg(xmat.model.stima, stima$y, 
                     penalty = "SCAD", 
                     gamma = best.gamma.scad, 
                     lambda = best.lambda.scad, returnX = FALSE)
```

```{r}
# Previsione sull'insieme di verifica finale
pred.scad <- pmin(pmax(predict(scad, xmat.model.ver), miny), maxy)
```

```{r}
# Calcolo degli errori
err$SCAD <- m.err(pred.scad)
print(t(err))
```

```{r}
# beta_scad <- scad$beta
# #sort(beta_scad[beta_scad!=0])[1:10]
# #sort(beta_scad[beta_scad!=0], decreasing = T)[1:10]
# # Variabili selezionate dal lasso:
# varscad <- varnames2[beta_scad != 0]
# #varlasso #variabili selezionate dal lasso
# setdiff(varnames2, varscad) # variabili non selezionate dal lasso
# length(varscad)
```

```{r}
# Estrai i coefficienti al lambda scelto
# coefs_scad <- coef(scad)
# 
# # Estrai nomi variabili e valori beta, escludendo intercept
# var_names <- names(coefs_scad)[-1]
# coefs_vec <- as.vector(coefs_scad)[-1]
# 
# # Crea data frame con variabile e beta
# df_coefs_scad <- data.frame(
#   Variable = var_names,
#   Beta = coefs_vec
# )
# 
# # Top 15 coefficienti più positivi
# top_pos_scad <- head(df_coefs_scad[order(-df_coefs_scad$Beta), ], 15)
# 
# # Top 15 coefficienti più negativi
# top_neg_scad <- head(df_coefs_scad[order(df_coefs_scad$Beta), ], 15)
```

```{r}
# Stampa risultati
#print(top_pos_scad)
```

```{r}
#print(top_neg_scad)
```

### Elastic Net

```{r eval=FALSE, include=FALSE}
    # - specifico io la griglia a mano:
lambda.grid <- 10^seq(-6, 0, length = 100) #guarda grafico plot(m.lasso.conv) e muovila
alpha.grid = seq(0, 1, length = 11)
```

```{r}
# Espando la griglia dei parametri
results <- expand.grid(lambda = lambda.grid, alpha = alpha.grid)
results$f1 <- NA
```

```{r eval=FALSE, include=FALSE}
library(glmnet)
for (i in 1:nrow(results)) {
  l <- results$lambda[i]
  a <- results$alpha[i]
  
  # Fit Elastic Net
  fit <- glmnet(xmat.model.stima[cb1,], stima$y[cb1], alpha = a, lambda = l)
  
  # Predizione su cb2
  pred <- pmin(pmax(predict(fit, newx = xmat.model.stima[cb2,], s = l), miny), maxy)
  
  # Calcolo f1
  results$f1[i] <- m.err(pred, stima$y[cb2])["macro_f1"]
}
```

```{r}
# Selezione della combinazione ottimale (massimo QWK)
best <- results[which.max(results$f1), ]
print(best)
```

```{r}
m.elastic_net <- glmnet(
  x = xmat.model.stima,
  y = stima$y,
  alpha = best$alpha,
  lambda = best$lambda
)
```

```{r}
# Previsione sull'insieme di verifica:
pred.elastic_net <- pmin(pmax(predict(m.elastic_net, 
                                 newx = xmat.model.ver, s = best$lambda), miny), maxy)
```

```{r}
# Errori:
err$Elastic_Net = m.err(pred.elastic_net)
t(err)
```

```{r}
# Estrai i coefficienti dal modello finale (escludi intercept)
# coefs <- coef(m.elastic_net, s = best$lambda)
# 
# # Converti in vettore e ottieni i nomi delle variabili
# coefs_vec <- as.vector(coefs)[-1]  # rimuovi l'intercetta
# var_names <- rownames(coefs)[-1]
# 
# # Crea un dataframe con variabili e beta
# df_coefs_final <- data.frame(
#   Variable = var_names,
#   Beta = coefs_vec
# )
# 
# # Filtra eventuali coefficienti nulli (opzionale)
# df_coefs_final <- df_coefs_final[df_coefs_final$Beta != 0, ]
# 
# # Top 15 positivi
# top_pos_final_en <- head(df_coefs_final[order(-df_coefs_final$Beta), ], 15)
# 
# # Top 15 negativi
# top_neg_final_en <- head(df_coefs_final[order(df_coefs_final$Beta), ], 15)
```

```{r}
# Stampa i risultati
#print(top_pos_final_en)
```

```{r}
#print(top_neg_final_en)
```

### Group Lasso (1)

```{r}
library(gglasso)
```

```{r}
# # Lista delle variabili singleton (ognuna sarà il proprio gruppo)
singleton_vars <- c(
  "A51", "A91","A101","A111","A121","A131","A141","A151","A161","A181",
  "B31","B41","B61","B71","B81","B91","B101","B111","B121","B131","B151","B161","B181",
  "C51","C61","C71","C81","C91","C101","C111","C121","C131","C141","C151","C161","C181",
  "D31","D51","D61","D71","D81","D91","D101","D111","D121","D131","D141","D151","D161","D171","D181",
  "E61","E71","E81","E91","E101","E111","E121","E131","E141","E151","E161","E181",
  "F51","F61","F71","F81","F91","F101","F111","F121","F131","F141","F151","F161",
  "G21","G41","G61","G71","G81","G91","G101","G111","G121","G131","G141","G151","G161","G171","G181",
  "H51","H71","H81","H91","H101","H111","H121","H131","H141","H151","H161","H181",
  "I41","I51","I61","I71","I81","I91","I101","I111","I121","I131","I141","I151","I161","I181",
  "J21","J51","J61","J71","J81","J91","J101","J111","J121","J131","J141","J161",
  "K51","K61","K71","K81","K91","K101","K111","K121","K131","K141","K161","K181"
)
# Tutte le variabili (come nel tuo dataset, esclusa la y)
variabili <- colnames(xmat.model.stima) # copia qui tutte le variabili, come nel tuo dataset
```

```{r}
get_group <- function(varname) {
  # Se la variabile è una singleton, il gruppo è la sua posizione nell'elenco singleton + 1 (per non avere 0)
  if (varname %in% singleton_vars) return(match(varname, singleton_vars)+2)
  # ... (poi aggiungi qui tutti gli altri raggruppamenti come già discusso: bande, blocchi, statistiche, ecc.)

  if (grepl("^isBenchmark", varname)) return(1)
  
  if (grepl("^holdsets", varname)) return(2)
  # Gruppo 3: Globali (statistiche di posizione/densità/varianza)
  if (varname %in% c("totale", 
                     "centroide_y", "centroide_x", 
                     "var_y", "var_x", 
                     "diag_1", "diag_2", 
                     "colonne_usate", "righe_usate")) return(142)

  # Gruppo 4: Simmetrie
  if (varname %in% c("sim_vert", "sim_oriz")) return(143)

  # Gruppo 5: Statistiche locali
  if (varname %in% c("media_loc_u_3_std", "media_loc_u_5_std", 
                     "media_loc_g_std", "media_loc_l_std")) return(144)

  # Gruppo 6: Bande orizzontali (per N)
  if (grepl("^mean_rowband_2_", varname)) return(145)
  if (grepl("^mean_rowband_3_", varname)) return(146)
  if (grepl("^mean_rowband_4_", varname)) return(147)
  if (grepl("^mean_rowband_6_", varname)) return(148)
  if (grepl("^mean_rowband_9_", varname)) return(149)
  if (grepl("^mean_rowband_18_", varname)) return(150)

  # Gruppo 7: Bande verticali (per N)
  if (grepl("^mean_colband_2_", varname)) return(151)
  if (grepl("^mean_colband_3_", varname)) return(152)
  if (grepl("^mean_colband_4_", varname)) return(153)
  if (grepl("^mean_colband_5_", varname)) return(154)
  if (grepl("^mean_colband_11_", varname)) return(155)

  # Gruppo 8: Blocchi
  if (grepl("^blocco3x3_", varname)) return(156)
  if (grepl("^blocco6x2_", varname)) return(157)
  if (grepl("^blocco6x4_", varname)) return(158)
  if (grepl("^blocco9x4_", varname)) return(159)
  if (grepl("^blocco6x3_", varname)) return(160)
  if (grepl("^blocco9x2_", varname)) return(161)

  # Gruppo 9: Statistiche avanzate
  if (varname %in% c("skew_y", "skew_x", "entropy")) return(162)
  if (varname %in% c("n_clusters", "mean_cluster_size", "max_cluster_size", "clusters_per_hold")) return(163)
  if (varname == "max_density_3x3") return(164)
  if (varname %in% c("bbox_h", "bbox_w", "aspect_ratio")) return(165)
  if (varname %in% c("switch_righe", "switch_colonne")) return(166)
  return(9999)
}

grp <- sapply(variabili, get_group)
head(grp, 10)
tail(grp, 10)
```

```{r}
gruppi_ordinati <- match(grp, unique(grp))
gruppi_ordinati
length(gruppi_ordinati)
```

```{r}
length(grp)

lambda.grid.gg <- 10^seq(-8, 0, length = 100) #guarda grafico plot(m.lasso.conv) e muovila
    # - specifico io la griglia a mano:
```

```{r}
library(gglasso)
m.gglasso.conv = gglasso(xmat.model.stima[cb1,], stima$y[cb1],
                         group = gruppi_ordinati, loss = "ls", lambda = lambda.grid.gg)
# Graficamente - profilo coefficienti al variare della norma L1:
plot(m.gglasso.conv, label = T)

# Calcolo errori di previsione sull'insieme di convalida per ciascun valore
# del parametro di regolazione lambda:
```

```{r}
# Previsioni su insieme di convalida (cb2)
p.gglasso <- pmin(
  pmax(predict(m.gglasso.conv, newx = xmat.model.stima[cb2,]), miny),
  maxy
)

# Calcolo QWK per ogni valore di lambda
f1.gglasso <- apply(p.gglasso, 2, function(pred) m.err(pred, stima$y[cb2])["macro_f1"])
```

```{r}
# Plot QWK vs log(lambda)
plot(log(m.gglasso.conv$lambda), f1.gglasso, type = "l", lwd = 2,
     ylab = "f1 macro(convalida)", xlab = expression(log(lambda)),
     main = "f1 macro al variare di lambda (Group Lasso)")

# Selezione lambda ottimale (massimo QWK)
lambda.best.gg <- m.gglasso.conv$lambda[which.max(f1.gglasso)]
abline(v = log(lambda.best.gg), col = 2, lwd = 2)
cat("Lambda ottimale (max F1 Macro - Group Lasso):", lambda.best.gg, "\n")
```

```{r}
# Fit finale del modello Group Lasso sui dati completi di stima
m.gglasso.final <- gglasso(
  xmat.model.stima,
  stima$y,
  group = gruppi_ordinati,
  loss = "ls",
  lambda = lambda.best.gg
)
```

```{r}
# Variabili selezionate dal group lasso (a lambda ottimale)
beta_gglasso <- m.gglasso.conv$beta[, which(m.gglasso.conv$lambda == lambda.best.gg)]
vargglasso <- varnames2[beta_gglasso != 0]
length(setdiff(varnames2, vargglasso))
```

```{r}
# Previsione sull'insieme di verifica
pred.gglasso <- pmin(
  pmax(predict(m.gglasso.final, newx = xmat.model.ver, s = lambda.best.gg), miny),
  maxy
)

# Calcolo errori e output tabella errori aggiornata
err$Lineare_GG_Lasso <- m.err(pred.gglasso)
t(err)
```

### Group Lasso (2)

```{r}
# Supponiamo che vars sia il vettore dei nomi variabili
vars <- colnames(xmat.model.stima)  # <-- inserisci qui il vettore completo
# Supponi di avere già il vettore vars
# vars <- c("userRating", ..., "switch_colonne")

grp3 <- rep(NA_integer_, length(vars))
names(grp3) <- vars
current_group <- 1

benchmark <- c("isBenchmark")
for (pref in benchmark) {
  idx <- grep(paste0("^", pref), vars)
  if (length(idx) > 0) {
    grp3[idx] <- current_group
    current_group <- current_group + 1
  }
}

hold <- c("holdsets")
for (pref in hold) {
  idx <- grep(paste0("^", pref), vars)
  if (length(idx) > 0) {
    grp3[idx] <- current_group
    current_group <- current_group + 1
  }
}

# 1. Gruppi blocchi generici (ognuno 4 variabili: mean, centroide_y, centroide_x, var)
pattern <- "^blocco\\d+x\\d+_\\d+_\\d+"
blocchi <- unique(gsub("(_mean|_var)", "", vars[grepl(pattern, vars)]))
for (b in blocchi) {
  idx <- which(vars %in% paste0(b, c("_mean","_var")))
  if (length(idx) > 0) {
    grp3[idx] <- current_group
    current_group <- current_group + 1
  }
}

# 2. Gruppo: Globali (statistiche di posizione/densità/varianza)
globali <- c("totale", "centroide_y", "centroide_x", "var_y", "var_x", "diag_1", "diag_2", "colonne_usate", "righe_usate")
idx <- which(vars %in% globali)
if (length(idx) > 0) {
  grp3[idx] <- current_group
  current_group <- current_group + 1
}

# 3. Gruppo: Simmetrie
simmetrie <- c("sim_vert", "sim_oriz")
idx <- which(vars %in% simmetrie)
if (length(idx) > 0) {
  grp3[idx] <- current_group
  current_group <- current_group + 1
}

# 4. Gruppo: Statistiche locali
locali <- c("media_loc_u_3_std", "media_loc_u_5_std", "media_loc_g_std", "media_loc_l_std")
idx <- which(vars %in% locali)
if (length(idx) > 0) {
  grp3[idx] <- current_group
  current_group <- current_group + 1
}

# 5. Gruppi: Bande orizzontali (per N)
band_row_prefix <- c("mean_rowband_2_", "mean_rowband_3_", "mean_rowband_4_", "mean_rowband_6_", "mean_rowband_9_", "mean_rowband_18_")
for (pref in band_row_prefix) {
  idx <- grep(paste0("^", pref), vars)
  if (length(idx) > 0) {
    grp3[idx] <- current_group
    current_group <- current_group + 1
  }
}

# 6. Gruppi: Bande verticali (per N)
band_col_prefix <- c("mean_colband_2_", "mean_colband_3_", "mean_colband_4_", "mean_colband_5_", "mean_colband_11_")
for (pref in band_col_prefix) {
  idx <- grep(paste0("^", pref), vars)
  if (length(idx) > 0) {
    grp3[idx] <- current_group
    current_group <- current_group + 1
  }
}

# 7. Statistiche avanzate: skew, entropy, cluster, density, bbox, switch
idx <- which(vars %in% c("skew_y", "skew_x", "entropy"))
if (length(idx) > 0) {
  grp3[idx] <- current_group
  current_group <- current_group + 1
}

idx <- which(vars %in% c("n_clusters", "mean_cluster_size", "max_cluster_size", "clusters_per_hold"))
if (length(idx) > 0) {
  grp3[idx] <- current_group
  current_group <- current_group + 1
}

idx <- which(vars == "max_density_3x3")
if (length(idx) > 0) {
  grp3[idx] <- current_group
  current_group <- current_group + 1
}

idx <- which(vars %in% c("bbox_h", "bbox_w", "aspect_ratio"))
if (length(idx) > 0) {
  grp3[idx] <- current_group
  current_group <- current_group + 1
}

idx <- which(vars %in% c("switch_righe", "switch_colonne"))
if (length(idx) > 0) {
  grp3[idx] <- current_group
  current_group <- current_group + 1
}

# 8. Le restanti variabili (non ancora assegnate) finiscono in gruppi singoli
for (i in seq_along(grp3)) {
  if (is.na(grp3[i])) {
    grp3[i] <- current_group
    current_group <- current_group + 1
  }
}

# Ora grp3 parte da 1 e la numerazione è progressiva
names(grp3) <- vars
head(grp3, 10)
tail(grp3, 10)
```

```{r}
gruppi_ordinati3 <- match(grp3, unique(grp3))
gruppi_ordinati3
length(gruppi_ordinati3)
```

```{r}
lambda.grid.gg <- 10^seq(-8, 0, length = 100) #guarda grafico plot(m.lasso.conv) e muovila
    # - specifico io la griglia a mano:
```

```{r}
# Fit group lasso su dati di stima (cb1)
m.gglasso.cv3 <- gglasso(
  xmat.model.stima[cb1, ],
  stima$y[cb1],
  group = gruppi_ordinati3,
  loss = "ls",
  lambda = lambda.grid.gg
)
```

```{r}
# Previsioni su insieme di convalida (cb2)
p.gglasso3 <- pmin(
  pmax(predict(m.gglasso.cv3, newx = xmat.model.stima[cb2, ]), miny),
  maxy
)

# Calcolo QWK per ogni valore di lambda
f1.gglasso3 <- apply(p.gglasso3, 2, function(pred) m.err(pred, stima$y[cb2])["macro_f1"])
```


```{r}
# Plot QWK vs log(lambda)
plot(
  log(m.gglasso.cv3$lambda), f1.gglasso3, type = "l", lwd = 2,
  ylab = "f1 (convalida)", xlab = expression(log(lambda)),
  main = "f1 al variare di lambda (Group Lasso)"
)

# Selezione lambda ottimale (massimo QWK)
lambda.best.gg3 <- m.gglasso.cv3$lambda[which.max(f1.gglasso3)]
abline(v = log(lambda.best.gg3), col = 2, lwd = 2)
cat("Lambda ottimale (max f1 macro - Group Lasso):", lambda.best.gg3, "\n")
```

```{r}
# Fit finale su tutti i dati di stima
m.gglasso.final3 <- gglasso(
  xmat.model.stima,
  stima$y,
  group = gruppi_ordinati3,
  loss = "ls",
  lambda = lambda.best.gg3
)
```

```{r}
# Coefficienti e variabili selezionate al lambda ottimale
# beta_gglasso3 <- m.gglasso.cv3$beta[, which(m.gglasso.cv3$lambda == lambda.best.gg3)]
# vargglasso3 <- varnames2[beta_gglasso3 != 0]
# length(setdiff(varnames2, vargglasso3))
```

```{r}
# Previsione sull'insieme di verifica:
pred.gglasso3 <- pmin(
  pmax(predict(m.gglasso.final3, newx = xmat.model.ver, s = lambda.best.gg3), miny),
  maxy
)

# Errori:
err$Lineare_GG_Lasso3 <- m.err(pred.gglasso3)
t(err)
```

### Group MCP

```{r}
library(grpreg)
gamma.grid_mcp <- c(1.5, 2, 3, 5, 8, 10, 15, 20, 30, 50)
```

```{r}
# Inizializzo oggetti per salvare i risultati
results_mcpg <- list()
f1.max_mcpg <- numeric(length(gamma.grid_mcp))
lambda.best_mcpg <- numeric(length(gamma.grid_mcp))
```

```{r}
for (i in seq_along(gamma.grid_mcp)) {
  g <- gamma.grid_mcp[i]
  cat("Calcolo per gamma =", g, "\n")
  # Fit modello MCP con gamma corrente
  fit <- grpreg(
    xmat.model.stima[cb1, ], stima$y[cb1],
    penalty = "grMCP",
    gamma = g,
    group = gruppi_ordinati3
  )
  # Previsioni su cb2 per tutti i lambda
  pred <- predict(fit, xmat.model.stima[cb2, ])
  pred <- pmin(pmax(pred, miny), maxy)
  # Calcolo QWK per ciascun lambda (gestione NA)
  macro_f1 <- apply(pred, 2, function(pr) {
    val <- m.err(pr, stima$y[cb2])["macro_f1"]
    if (is.na(val)) 0 else val
  })
  # Salvo risultati
  results_mcpg[[i]] <- list(fit = fit, macro_f1 = macro_f1)
  f1.max_mcpg[i] <- max(macro_f1, na.rm = TRUE)
  lambda.best_mcpg[i] <- fit$lambda[which.max(macro_f1)]
  if (all(is.na(macro_f1))) warning(sprintf("F1 tutto NA per gamma=%g", g))
}
```

```{r}
# Grafico: QWK massimo per ogni gamma
plot(
  gamma.grid_mcp, f1.max_mcpg, type = "b", pch = 19,
  xlab = expression(gamma), ylab = "F1 massimo (cb2)",
  main = "F1 massimo al variare di gamma (Group MCP)"
)
best.gamma_mcpg <- gamma.grid_mcp[which.max(f1.max_mcpg)]
best.lambda_mcpg <- lambda.best_mcpg[which.max(f1.max_mcpg)]
abline(v = best.gamma_mcpg, col = 2, lty = 2)
```

```{r}
cat("Miglior gamma (max F1):", best.gamma_mcpg, "\n")
cat("Lambda ottimale associato (max F1):", best.lambda_mcpg, "\n")
```

```{r}
# Fit finale su tutti i dati di stima
mcp_g <- grpreg(
  xmat.model.stima, stima$y,
  penalty = "grMCP", group = gruppi_ordinati3,
  gamma = best.gamma_mcpg, lambda = best.lambda_mcpg
)
```

```{r}
# Previsione sull'insieme di verifica:
p.mcp_g <- pmin(pmax(predict(mcp_g, xmat.model.ver), miny), maxy)
```

```{r}
# Errori:
err$Group_MCP = m.err(p.mcp_g)
t(err)
```

### Group SCAD

```{r}
gamma.grid_scad <- c(2.5, 3, 4, 5, 8, 10, 15, 20, 30, 50)
```

```{r}
# Inizializzo oggetti per salvare i risultati
results_scadg <- list()
f1.max_scadg <- numeric(length(gamma.grid_scad))
lambda.best_scadg <- numeric(length(gamma.grid_scad))
```

```{r}
for (i in seq_along(gamma.grid_scad)) {
  g <- gamma.grid_scad[i]
  cat("Calcolo per gamma =", g, "\n")
  
  # Fit modello SCAD con gamma corrente
  fit <- grpreg(
    xmat.model.stima[cb1, ], stima$y[cb1],
    penalty = "grSCAD",
    gamma = g,
    group = gruppi_ordinati3
  )
  
  # Previsioni su cb2 per tutti i lambda
  pred <- predict(fit, xmat.model.stima[cb2, ])
  pred <- pmin(pmax(pred, miny), maxy)
  
  # Calcolo QWK per ciascun lambda (gestione NA: fallback a 0)
  macro_f1 <- apply(pred, 2, function(pr) {
    val <- m.err(pr, stima$y[cb2])["macro_f1"]
    if (is.na(val)) 0 else val
  })
  
  results_scadg[[i]] <- list(fit = fit, macro_f1 = macro_f1)
  f1.max_scadg[i] <- max(macro_f1, na.rm = TRUE)
  lambda.best_scadg[i] <- fit$lambda[which.max(macro_f1)]
  
  if (all(is.na(macro_f1))) warning(sprintf("F1 tutto NA per gamma=%g", g))
}
```

```{r}
# Grafico: QWK massimo per ogni gamma
plot(gamma.grid_scad, f1.max_scadg, type = "b", pch = 19,
     xlab = expression(gamma), ylab = "F1 massimo (cb2)",
     main = "F1 massimo al variare di gamma (Group SCAD)")

best.gamma_scadg <- gamma.grid_scad[which.max(f1.max_scadg)]
best.lambda_scadg <- lambda.best_scadg[which.max(f1.max_scadg)]
abline(v = best.gamma_scadg, col = 2, lty = 2)
```

```{r}
cat("Miglior gamma (max F1):", best.gamma_scadg, "\n")
cat("Lambda ottimale associato (max F1):", best.lambda_scadg, "\n")
```

```{r}
# Fit finale su tutti i dati di stima
scad_g <- grpreg(
  xmat.model.stima, stima$y,
  penalty = "grSCAD", group = gruppi_ordinati3,
  gamma = best.gamma_scadg, lambda = best.lambda_scadg
)
# plot(scad_g, log = TRUE)
```

```{r}
# Previsione sull'insieme di verifica:
p.scad_g <- pmin(pmax(predict(scad_g, xmat.model.ver), miny), maxy)
```

```{r}
# Errori:
err$Group_SCAD = m.err(p.scad_g)
t(err)
```

```{r}
save.image("C:/Users/fra24/OneDrive/Documenti/uni/magistrale/tesi/rdata_f1macro_0810.RData")
```

```{r}
t(err)
```

### Fused Lasso

```{r}
# Costruzione oggetti pixel
n_row <- 18
n_col <- 11
n_pixel <- n_row * n_col

letters_col <- LETTERS[1:n_col] # A-K
pixel_names <- as.vector(sapply(letters_col, function(l) paste0(l, 1:n_row))) # Lunghezza: 198

pixels_spenti_names <- c('A1', 'A2', 'A3', 'A4','A6', 'A7', 'A8', 'A17', #8
                         'B1', 'B2', 'B5', 'B14', 'B17', #5
                         'C1', 'C2', 'C3', 'C4', 'C17', #5
                         'D1', 'D2', 'D4', #3
                         'E1', 'E2', 'E3', 'E4', 'E5', 'E17', #6
                         'F1', 'F2', 'F3', 'F4', 'F17', 'F18', #6
                         'G1', 'G3', 'G5', #3
                         'H1', 'H2', 'H3', 'H4', 'H6', 'H17', #6
                         'I1', 'I2', 'I3', 'I17', #4
                         'J1', 'J3', 'J4', 'J15', 'J17', 'J18', #6
                         'K1', 'K2', 'K3', 'K4', 'K15', 'K17') #6

pixels_spenti <- match(pixels_spenti_names, pixel_names)
pixels_presenti <- setdiff(1:n_pixel, pixels_spenti)
n_pixel_attivi <- length(pixels_presenti)

pixels_spenti
cat("\n")
pixels_presenti
```

```{r}
# Funzione penalità fused lasso tra pixel attivi
make_fused_lasso_D_bottom_up <- function(n_row, n_col, active_pixels) {
  # Crea la matrice degli indici con convenzione riga 1 = in basso
  pixel_mat <- matrix(1:(n_row*n_col), nrow = n_row, ncol = n_col)
  
  # Funzione per convertire (riga dal basso, colonna) in indice
  get_index <- function(row_from_bottom, col) {
    row_from_top <- n_row - row_from_bottom + 1
    pixel_mat[row_from_top, col]
  }
  
  D_list <- list()
  for (row_from_bottom in 1:n_row) {
    for (col in 1:n_col) {
      idx <- get_index(row_from_bottom, col)
      if (idx %in% active_pixels) {
        # Vicino a destra
        if (col < n_col) {
          idx_r <- get_index(row_from_bottom, col + 1)
          if (idx_r %in% active_pixels) {
            v <- rep(0, length(active_pixels))
            v[which(active_pixels == idx)] <- 1
            v[which(active_pixels == idx_r)] <- -1
            D_list[[length(D_list) + 1]] <- v
          }
        }
        # Vicino sopra (dal basso)
        if (row_from_bottom < n_row) {
          idx_u <- get_index(row_from_bottom + 1, col)
          if (idx_u %in% active_pixels) {
            v <- rep(0, length(active_pixels))
            v[which(active_pixels == idx)] <- 1
            v[which(active_pixels == idx_u)] <- -1
            D_list[[length(D_list) + 1]] <- v
          }
        }
      }
    }
  }
  D_mat <- do.call(rbind, D_list)
  return(D_mat)
}
```


```{r}
pixels_presenti
```

```{r}
# Costruzione matrice D
n_esplicative <- ncol(xmat.model.stima) - n_pixel_attivi

D_pixel_attivi <- make_fused_lasso_D_bottom_up(n_row, n_col, pixels_presenti)

n_var_pre_pixel <- 9
n_pixel_attivi <- ncol(D_pixel_attivi)
n_var <- ncol(xmat.model.stima) # X = tua matrice delle variabili esplicative
n_var_post_pixel <- n_var - n_var_pre_pixel - n_pixel_attivi

D <- cbind(
  matrix(0, nrow = nrow(D_pixel_attivi), ncol = n_var_pre_pixel),
  D_pixel_attivi,
  matrix(0, nrow = nrow(D_pixel_attivi), ncol = n_var_post_pixel)
)

dim(D)
```

```{r}
library(genlasso)

# Fit Fused Lasso su training
fit <- genlasso(stima$y[cb1], xmat.model.stima[cb1,], D, approx = F)
```

```{r}
# Predizioni su validation per ogni lambda
pred_val <- sapply(1:length(fit$lambda), function(i) {
  pred <- xmat.model.stima[cb2, ] %*% coef(fit, lambda = fit$lambda[i])$beta
  pmin(pmax(pred, miny), maxy)
})

# Calcolo QWK su validation (fallback a 0 se NA)
f1_val <- apply(pred_val, 2, function(yhat) {2
  val <- m.err(yhat, stima$y[cb2])["macro_f1"]
  if (is.na(val)) 0 else val
})
```

```{r}
# Selezione lambda ottimale
lambda_opt <- fit$lambda[which.max(f1_val)]

cat("Miglior lambda = ", lambda_opt)
```

```{r}
fit2 <- genlasso(stima$y, xmat.model.stima, D, approx = F)
```

```{r}
beta_est <- coef(fit2, lambda = lambda_opt)$beta

# Predizione su test set
pred_fuse <- pmin(pmax((xmat.model.ver %*% beta_est), miny), maxy)
```

```{r}
err$Fused_Lasso = m.err(pred_fuse)
t(round(err,3))
```

```{r}
# Visualizzazione coefficienti pixel (heatmap)
# beta_pixel_full <- rep(NA, n_pixel)
# beta_pixel_full[pixels_presenti] <- beta_est[10:149]
# 
# # Dataframe per ggplot
# df_est <- expand.grid(row = 1:n_row, col = 1:n_col)
# df_est$value <- beta_pixel_full
# df_est$pixel_type <- ifelse(is.na(df_est$value), "spento", "attivo")
# 
# beta_pixel_full
```

```{r}
library(ggplot2)
ggplot(df_est, aes(x = col, y = row, fill = value)) + # row = 1 in basso, row = 18 in alto
  geom_tile(aes(alpha = pixel_type), color = "black") +
  scale_alpha_manual(values = c("spento" = 0.1, "attivo" = 1), guide = FALSE) +
  scale_x_continuous(breaks = 1:n_col, labels = letters_col) +
  scale_y_continuous(breaks = 1:n_row, labels = as.character(1:n_row)) +
  labs(title = paste0("Coefficienti pixel stimati (fused lasso 2D)", n_row, "x", n_col),
       x = "Colonna", y = "Riga", fill = "Coefficiente") +
  theme_minimal() +
  coord_fixed()
```

```{r}
# Indici delle variabili esplicative (numeriche + fattoriali)
# beta_expl <- beta_est
# names_expl <- colnames(xmat.model.stima)
```

```{r}
# Top 15 positivi
# ord_pos <- order(beta_expl, decreasing = TRUE)[1:10]
# cat("Top 15 variabili con beta più grande:\n")
# print(data.frame(variabile = names_expl[ord_pos], beta = round(beta_expl[ord_pos], 3)))
```

```{r}
# Top 15 negativi (cioè più piccoli)
# ord_neg <- order(beta_expl)[1:10]
# cat("Top 15 variabili con beta più grande in negativo:\n")
# print(data.frame(variabile = names_expl[ord_neg], beta = round(beta_expl[ord_neg], 5)))
```

Quantile Regression 

```{r}
# library(rqPen)
# library(quantreg)
# library(qgam)
# library(mboost)
```

Lineare

```{r}
# library(quantreg)
# 
# # Definisco la griglia dei quantili da testare
# tau.grid <- seq(0.5, 0.9, by = 0.05)
# 
# # Fit di modelli quantile regression sui dati di stima (cb1)
# fits <- lapply(tau.grid, function(tau) rq(y ~ ., tau = tau, data = stima.cb1))
# 
# # Previsioni su insieme di convalida (cb2)
# preds <- lapply(fits, function(mod) predict(mod, newdata = stima.cb2))
# preds = pmin(pmax(preds, miny), maxy)
# 
# # Calcolo F1 (o altra metrica) per ogni tau
# f1.tau <- sapply(preds, function(pred) m.err(pred, stima.cb2)["macro_f1"])
```

```{r}
# Plot F1 al variare di tau
# plot(tau.grid, f1.tau, type = "b", lwd = 2,
#      ylab = "F1 (convalida)", xlab = expression(tau),
#      main = "F1 al variare di tau (Quantile Regression)")
# 
# # Selezione tau ottimale (massimo F1)
# tau.best <- tau.grid[which.max(f1.tau)]
# abline(v = tau.best, col = "red", lwd = 2)
```

```{r}
# Mostra valore scelto
# cat("Tau ottimale (max F1 - Quantile Regression):", tau.best, "\n")
```

```{r}
# m.quant.reg = rq(y ~ ., tau = tau.best, data = stima) 
```

```{r}
# p.quant.reg = pmin(pmax(predict(m.quant.reg, newdata = ver), miny), maxy)
# err$Quantile_Reg = m.err(p.quant.reg)
# t(err)
```


Ridge

```{r}
# Definisco la griglia di quantili e di lambda
# tau.grid <- seq(0.5, 0.9, by = 0.05)
# lambda.grid <- 10^seq(-5, -1, length = 100)  # 100 valori tra 1e-5 e 1e-1
# 
# # Fit di modelli quantile regression penalizzati (Ridge) sui dati di stima (cb1)
# # Ora passiamo l'intera griglia di lambda per ogni tau
# fits <- lapply(tau.grid, function(tau) {
#   rq.pen(x = xmat.model.stima.cb1,
#          y = stima$y[cb1],
#          tau = tau,
#          lambda = lambda.grid,   # <- intera griglia
#          penalty = "Ridge",
#          scalex = FALSE)
# })
# 
# # Previsioni su insieme di convalida (cb2)
# # Per ogni tau, calcolo le predizioni per tutti i lambda
# preds <- lapply(seq_along(tau.grid), function(i) {
#   sapply(1:length(lambda.grid), function(j) {
#     pred <- predict(fits[[i]], newx = xmat.model.stima.cb2, lambda = lambda.grid[j])
#     pmin(pmax(pred, miny), maxy)
#   })
# })

# Ora preds[[i]][, j] contiene le predizioni per tau = tau.grid[i] e lambda = lambda.grid[j]
```

```{r}
# Calcolo F1 (o altra metrica) per ogni combinazione tau-lambda
# f1.mat <- matrix(NA, nrow = length(tau.grid), ncol = length(lambda.grid),
#                  dimnames = list(paste0("tau=", tau.grid),
#                                  paste0("lambda=", round(lambda.grid,3))))
# 
# for (i in seq_along(tau.grid)) {
#   for (j in seq_along(lambda.grid)) {
#     f1.mat[i, j] <- m.err(preds[[i]][, j], stima$y[cb2])["macro_f1"]
#   }
# }
```

```{r}
# # Selezione combinazione ottimale
# best.idx <- which(f1.mat == max(f1.mat), arr.ind = TRUE)
# tau.best <- tau.grid[best.idx[1]]
# lambda.best <- lambda.grid[best.idx[2]]
# 
# cat("Miglior tau:", tau.best, "\n")
# cat("Miglior lambda:", lambda.best, "\n")
```


```{r}
# Fit finale su tutto il training set con i parametri scelti
# m.quant.ridge <- rq.pen(
#   x = xmat.model.stima.q,
#   y = stima$y,
#   tau = tau.best,
#   lambda = c(lambda.best, lambda.best * 1.0001),  # almeno 2 valori
#   penalty = "Ridge",
#   scalex = FALSE
# )
```

```{r}
# Previsioni su test set
# p.quant.ridge <- predict(m.quant.ridge, newx = xmat.model.ver.q, lambda = lambda.best)
# p.quant.ridge <- pmin(pmax(p.quant.ridge, miny), maxy)
# 
# err$Quantile_Ridge <- m.err(p.quant.ridge)
# t(err)
```

Lasso

```{r}
# Definisco la griglia di quantili e di lambda
# tau.grid <- seq(0.5, 0.9, by = 0.05)
# lambda.grid <- 10^seq(-5, -1, length = 100)  # 100 valori tra 1e-5 e 1e-1
# 
# # Fit di modelli quantile regression penalizzati (lasso) sui dati di stima (cb1)
# # Ora passiamo l'intera griglia di lambda per ogni tau
# fits <- lapply(tau.grid, function(tau) {
#   rq.pen(x = xmat.model.stima.cb1,
#          y = stima$y[cb1],
#          tau = tau,
#          lambda = lambda.grid,   # <- intera griglia
#          penalty = "LASSO",
#          scalex = FALSE)
# })
# 
# # Previsioni su insieme di convalida (cb2)
# # Per ogni tau, calcolo le predizioni per tutti i lambda
# preds <- lapply(seq_along(tau.grid), function(i) {
#   sapply(1:length(lambda.grid), function(j) {
#     pred <- predict(fits[[i]], newx = xmat.model.stima.cb2, lambda = lambda.grid[j])
#     pmin(pmax(pred, miny), maxy)
#   })
# })

# Ora preds[[i]][, j] contiene le predizioni per tau = tau.grid[i] e lambda = lambda.grid[j]
```

```{r}
# Calcolo F1 (o altra metrica) per ogni combinazione tau-lambda
# f1.mat <- matrix(NA, nrow = length(tau.grid), ncol = length(lambda.grid),
#                  dimnames = list(paste0("tau=", tau.grid),
#                                  paste0("lambda=", round(lambda.grid,3))))
# 
# for (i in seq_along(tau.grid)) {
#   for (j in seq_along(lambda.grid)) {
#     f1.mat[i, j] <- m.err(preds[[i]][, j], stima$y[cb2])["macro_f1"]
#   }
# }
```

```{r}
# Selezione combinazione ottimale
# best.idx <- which(f1.mat == max(f1.mat), arr.ind = TRUE)
# tau.best <- tau.grid[best.idx[1]]
# lambda.best <- lambda.grid[best.idx[2]]
# 
# cat("Miglior tau:", tau.best, "\n")
# cat("Miglior lambda:", lambda.best, "\n")
```


```{r}
# Fit finale su tutto il training set con i parametri scelti
# m.quant.lasso <- rq.pen(
#   x = xmat.model.stima.q,
#   y = stima$y,
#   tau = tau.best,
#   lambda = c(lambda.best, lambda.best * 1.0001),  # almeno 2 valori
#   penalty = "LASSO",
#   scalex = FALSE
# )
```

```{r}
# Previsioni su test set
# p.quant.lasso <- predict(m.quant.lasso, newx = xmat.model.ver.q, lambda = lambda.best)
# p.quant.lasso <- pmin(pmax(p.quant.lasso, miny), maxy)
# 
# err$Quantile_Lasso <- m.err(p.quant.lasso)
# t(err)
```

Elastic Net

```{r}
# Definisco la griglia di quantili e di lambda
# tau.grid <- seq(0.5, 0.9, by = 0.05)
# lambda.grid <- 10^seq(-5, -1, length = 100)  # 100 valori tra 1e-5 e 1e-1
# alpha.grid = seq(0, 1, by = 0.1)
```


```{r}
# # Griglie
# tau.grid <- seq(0.5, 0.9, by = 0.05)
# lambda.grid <- 10^seq(-5, -1, length = 50)  # meno punti per velocità
# alpha.grid <- seq(0, 1, by = 0.1)
# 
# # Lista per salvare i fit
# fits <- list()
# 
# # Loop annidato: tau × alpha
# for (tau in tau.grid) {
#   fits[[as.character(tau)]] <- list()
#   for (alpha in alpha.grid) {
#     # Per ciascuna combinazione, fit Elastic Net con tutta la griglia di lambda
#     fits[[as.character(tau)]][[as.character(alpha)]] <- rq.pen(
#       x = xmat.model.stima.cb1,
#       y = stima$y[cb1],
#       tau = tau,
#       lambda = lambda.grid,
#       penalty = "ENET",
#       alpha = alpha,
#       scalex = FALSE
#     )
#   }
# }
# 
# # --- Previsioni su validation set cb2 ---
# preds <- list()
# for (tau in tau.grid) {
#   preds[[as.character(tau)]] <- list()
#   for (alpha in alpha.grid) {
#     mod <- fits[[as.character(tau)]][[as.character(alpha)]]
#     # Previsioni per tutti i lambda della griglia
#     preds[[as.character(tau)]][[as.character(alpha)]] <- sapply(lambda.grid, function(lam) {
#       pred <- predict(mod, newx = xmat.model.stima.cb2, lambda = lam)
#       pmin(pmax(pred, miny), maxy)
#     })
#   }
# }
# 
# 

```

```{r}
# --- Calcolo F1 per ogni combinazione tau × lambda × alpha ---
# f1.mat <- array(NA, dim = c(length(tau.grid), length(lambda.grid), length(alpha.grid)),
#                 dimnames = list(paste0("tau=", tau.grid),
#                                 paste0("lambda=", round(lambda.grid,5)),
#                                 paste0("alpha=", alpha.grid)))
# 
# for (i in seq_along(tau.grid)) {
#   for (k in seq_along(alpha.grid)) {
#     f1.mat[i, , k] <- sapply(1:length(lambda.grid), function(j) {
#       m.err(preds[[as.character(tau.grid[i])]][[as.character(alpha.grid[k])]][, j],
#             stima$y[cb2])["macro_f1"]
#     })
#   }
# }
```

```{r}
# --- Trova la combinazione migliore ---
# idx <- which(f1.mat == max(f1.mat, na.rm = TRUE), arr.ind = TRUE)
# tau.best <- tau.grid[idx[1]]
# lambda.best <- lambda.grid[idx[2]]
# alpha.best <- alpha.grid[idx[3]]
# 
# cat("Miglior combinazione:\n")
# cat("tau =", tau.best, "\n")
# cat("lambda =", lambda.best, "\n")
# cat("alpha =", alpha.best, "\n")
```


```{r}
# lambda.final <- c(lambda.best, lambda.best*1.0001)
# m.quant.enet.final <- rq.pen(
#   x = xmat.model.stima,
#   y = stima$y,
#   tau = tau.best,
#   lambda = lambda.final,
#   penalty = "ENET",
#   alpha = alpha.best,
#   scalex = FALSE
# )
# 

```

```{r}
# p.quant.enet <- predict(m.quant.enet.final, newx = xmat.model.verifica, lambda = lambda.best)
# p.quant.enet <- pmin(pmax(p.quant.enet, miny), maxy)
# 
# err$Quantile_ENET <- m.err(p.quant.enet)
# t(err)
```

### LightGBM Random Search

```{r}
library(lightgbm)
library(caret) # Uso require per non dare errore se non c'è

lgb_macro_f1 <- function(preds, data) {
  
  macro_f1_value <- tryCatch({
    
    # ... logica di discretizzazione ...
    allowed_values <- c(4.61, 5.77, 6.92, 8.08, 9.23, 10.38, 11.54, 12.69, 13.84, 15.00, 16.15)
    scale_vals <- sort(unique(allowed_values))
    midpoints <- (head(scale_vals, -1) + tail(scale_vals, -1)) / 2
    breaks <- c(-Inf, midpoints, Inf)
    levels_ordered <- 1:length(allowed_values)
    
    labels <- get_field(data, "label")
    y_true <- findInterval(labels, breaks, rightmost.closed = TRUE)
    y_pred <- findInterval(preds, breaks, rightmost.closed = TRUE)
    
    K <- length(scale_vals)
    
    # Convertiamo gli indici in etichette/fattori per le altre metriche
    # (usando i valori `scale_vals` come etichette dei livelli)
    true_factor <- factor(scale_vals[y_true], levels = scale_vals)
    pred_factor <- factor(scale_vals[y_pred], levels = scale_vals)
    
    f1_macro(true_factor, pred_factor, levels_ordered = scale_vals)
    
  }, error = function(e) {
    # Se c'è un errore, l'error handler restituisce 0.0
    0.0
  })
  # A questo punto, macro_f1_value contiene SEMPRE un valore numerico
  # e la funzione può procedere a costruire la lista.
  return(list(name = "macro_f1", 
              value = macro_f1_value, 
              higher_better = TRUE))
}
```

```{r}
# Funzione per calcolare i pesi inversi della frequenza per un vettore di target
calcola_pesi <- function(target) {
  freq_table <- as.data.frame(table(target))
  names(freq_table) <- c("y_value", "count")
  freq_table$y_value <- as.numeric(as.character(freq_table$y_value))
  total_samples <- length(target)
  freq_table$weight <- total_samples / freq_table$count
  pesi <- freq_table$weight[match(target, freq_table$y_value)]
  return(pesi)
}
```


```{r}
# Caricamento dei pacchetti necessari
library(lightgbm)
library(dplyr) # Utile per la gestione dei risultati
y <- stima$y
set.seed(40)
# Esempio di suddivisione dati (adattare ai propri indici)
train_x <- xmat.model.stima[cb1, ]
train_y <- y[cb1]
valid_x <- xmat.model.stima[cb2, ]
valid_y <- y[cb2]
s_x <- xmat.model.stima
s_y <- y

# Calcolo dei pesi
weights_train <- calcola_pesi(train_y)
weights_valid <- calcola_pesi(valid_y) # solo se vuoi validare pesato (di solito NO)
weights_stima <- calcola_pesi(s_y)

# Creazione dei dataset specifici per LightGBM
lgb_train <- lgb.Dataset(data = train_x, label = train_y, weight = weights_train)
lgb_valid <- lgb.Dataset(data = valid_x, label = valid_y)  # NO pesi per validazione
lgb_stima <- lgb.Dataset(data = s_x, label = s_y, weight = weights_stima)


# --- 2. Random Search per Ottimizzazione Iperparametri (obiettivo: RMSE) ---

# Definiamo lo spazio di ricerca per gli iperparametri
param_grid <- list(
  learning_rate = 0.01,
  num_leaves = as.integer(runif(10, min = 20, max = 150)),
  max_depth = c(3, 5, 8, 10, 12, 15),
  subsample = c(0.5, 0.6, 0.7, 0.8, 0.9),
  colsample_bytree = c(0.5, 0.6, 0.7, 0.8, 0.9),
  lambda_l1 = c(0, 0.1, 0.5, 1),
  lambda_l2 = c(0, 0.1, 0.5, 1)
)

# Numero di combinazioni da testare
num_searches <- 100

# Data frame per salvare i risultati della ricerca
search_results <- data.frame(
  iteration = 1:num_searches,
  learning_rate = numeric(num_searches),
  num_leaves = integer(num_searches),
  max_depth = integer(num_searches),
  subsample = numeric(num_searches),
  colsample_bytree = numeric(num_searches),
  lambda_l1 = numeric(num_searches),
  lambda_l2 = numeric(num_searches),
  best_f1 = numeric(num_searches),
  best_iteration = integer(num_searches)
)
```

```{r}
cat("Avvio della Random Search per", num_searches, "combinazioni (obiettivo: max F1)...\n")

# Creazione della "watchlist" per il training
valids_search <- list(valid = lgb_valid)

for (i in 1:num_searches) {
  
  # Campionamento casuale dei parametri (invariato)
  params <- list(
    learning_rate = sample(param_grid$learning_rate, 1),
    num_leaves = sample(param_grid$num_leaves, 1),
    max_depth = sample(param_grid$max_depth, 1),
    subsample = sample(param_grid$subsample, 1),
    colsample_bytree = sample(param_grid$colsample_bytree, 1),
    lambda_l1 = sample(param_grid$lambda_l1, 1),
    lambda_l2 = sample(param_grid$lambda_l2, 1)
  )
  
  # Parametri del modello (leggermente modificati)
  lgb_params <- list(
    objective = "regression",
    # 'metric' viene ignorato quando si usa 'feval', ma lo lasciamo per chiarezza
    metric = "None", 
    learning_rate = params$learning_rate,
    num_leaves = params$num_leaves,
    max_depth = params$max_depth,
    subsample = params$subsample,
    colsample_bytree = params$colsample_bytree,
    lambda_l1 = params$lambda_l1,
    lambda_l2 = params$lambda_l2,
    nthread = 4,
    verbose = -1,
    seed = 42,
    bagging_seed = 42,
    feature_fraction_seed = 42
  )
  
  # Addestramento con i parametri corretti
  m_lgb_search <- lgb.train(
    params = lgb_params,
    data = lgb_train,
    nrounds = 1000, # Aumentato nrounds per dare al modello più tempo per convergere
    valids = valids_search,
    early_stopping_rounds = 20, # Aumentato per stabilità
    
    # 2. (BUG FIX) Usare 'feval' per le funzioni custom, non 'eval'
    eval = lgb_macro_f1,
    
    verbose = 0 # Silenzia l'output per ogni round, stampiamo solo il riepilogo
  )
  
  # Salvataggio dei risultati
  search_results$learning_rate[i] <- params$learning_rate
  search_results$num_leaves[i] <- params$num_leaves
  search_results$max_depth[i] <- params$max_depth
  search_results$subsample[i] <- params$subsample
  search_results$colsample_bytree[i] <- params$colsample_bytree
  search_results$lambda_l1[i] <- params$lambda_l1
  search_results$lambda_l2[i] <- params$lambda_l2
  
  # 4. (MODO CORRETTO) Estrarre il punteggio migliore direttamente dall'oggetto modello
  #    Questo è più sicuro e previene l'errore di tipo 'list'
  search_results$best_f1[i] <- m_lgb_search$best_score
  search_results$best_iteration[i] <- m_lgb_search$best_iter
  
  # Stampa un aggiornamento sullo stato di avanzamento
  if (i %% 10 == 0 || i == num_searches) {
    # La funzione max() ora funzionerà perché la colonna è numerica
    current_best_f1 <- max(search_results$best_f1[1:i], na.rm = TRUE)
    cat("Completate ", i, "/", num_searches, 
        " combinazioni. Miglior F1 finora: ", round(current_best_f1, 5), "\n")
  }
}
```

```{r}
# --- 3. Identificazione Parametri Migliori e Addestramento Finale ---

# Trova la riga con il miglior punteggio (l'RMSE più basso)
best_params_row <- search_results %>%
  arrange(best_f1) %>%
  dplyr::slice(n())

print("Migliori parametri trovati per F1:")
print(best_params_row)

# Costruisci la lista dei parametri finali
best_lgb_params <- list(
  objective = "regression",
  metric = "rmse",
  learning_rate = best_params_row$learning_rate,
  num_leaves = best_params_row$num_leaves,
  max_depth = best_params_row$max_depth,
  subsample = best_params_row$subsample,
  colsample_bytree = best_params_row$colsample_bytree,
  lambda_l1 = best_params_row$lambda_l1,
  lambda_l2 = best_params_row$lambda_l2,
  nthread = 4,
  verbose = -1,
  
  seed = 42,
  bagging_seed = 42,
  feature_fraction_seed = 42
)
```

```{r}
# Addestramento del modello finale con i parametri migliori
cat("\nAddestramento del modello finale con i parametri migliori...\n")

m.lgb.r <- lgb.train(
  params = best_lgb_params,
  data = lgb_stima,
  nrounds = 3000,
  verbose = 1
)

cat("Modello finale addestrato.\n")
```

```{r}
# Previsione sull'insieme di verifica
pred.lgb.r <- pmin(pmax(predict(m.lgb.r, xmat.model.ver), miny), maxy)

err$LightGBM.R <- m.err(pred.lgb.r) 
t(err)
```

### XGBoost Random Search 

```{r}
library(xgboost)

# --- Funzione custom_macro_f1 (adattata per xgboost) ---
# Questa è la versione di macro_f1 trasformata per essere usata come metrica 
# di valutazione in xgboost.
custom_macro_f1 <- function(preds, dtrain) {
  
  # Usa la stessa logica di discretizzazione di custom_qwk
  allowed_values <- c(4.61, 5.77, 6.92, 8.08, 9.23, 10.38, 11.54, 12.69, 13.84, 15.00, 16.15)
  scale_vals <- sort(unique(allowed_values))
  midpoints <- (head(scale_vals, -1) + tail(scale_vals, -1)) / 2
  breaks <- c(-Inf, midpoints, Inf)
  
  # Livelli delle classi (da 1 a 11)
  levels_ordered <- 1:length(allowed_values)
  
  # Estrai le etichette reali e discretizzale
  labels <- getinfo(dtrain, "label")
  y_true <- findInterval(labels, breaks, rightmost.closed = TRUE)
  
  # Discretizza le predizioni
  y_pred <- findInterval(preds, breaks, rightmost.closed = TRUE)
  
  # Converti in fattori con gli stessi livelli per usare confusionMatrix
  y_true_factor <- factor(y_true, levels = levels_ordered)
  y_pred_factor <- factor(y_pred, levels = levels_ordered)
  
  # Calcola la matrice di confusione e l'F1-score
  cm_result <- tryCatch({
    caret::confusionMatrix(y_pred_factor, y_true_factor)
  }, error = function(e) NULL)
  
  if (is.null(cm_result) || !("byClass" %in% names(cm_result))) {
    return(list(metric = "macro_f1", value = 0))
  }
  
  precision_per_class <- cm_result$byClass[,"Pos Pred Value"]
  recall_per_class <- cm_result$byClass[,"Sensitivity"]
  
  # Calcola l'F1 per classe, gestendo i casi di divisione per zero
  f1_per_class <- ifelse(
    (precision_per_class + recall_per_class) > 0,
    2 * precision_per_class * recall_per_class / (precision_per_class + recall_per_class),
    0
  )
  f1_per_class[is.na(f1_per_class)] <- 0
  
  # Calcola la media per ottenere il macro F1
  macro_f1_value <- mean(f1_per_class, na.rm = TRUE)
  
  return(list(metric = "macro_f1", value = macro_f1_value))
}
```

```{r}
library(xgboost)
# --- Impostazione di una Random Search più LEGGERA ---

# 1. Riduciamo il numero di combinazioni totali
n_combinations <- 100 # << RIDOTTO DA 50 A 25

# 2. Crea un data frame per salvare i risultati (come prima)
random_search_results <- data.frame(
  max_depth = integer(n_combinations),
  eta = numeric(n_combinations),
  subsample = numeric(n_combinations),
  colsample_bytree = numeric(n_combinations),
  gamma = numeric(n_combinations),
  lambda = numeric(n_combinations),
  alpha = numeric(n_combinations),
  best_f1 = numeric(n_combinations),
  best_nrounds = integer(n_combinations)
)
```

```{r}
# --- PREPARAZIONE DATI ---

# --- MODIFICA CHIAVE: Calcola il base_score ---
# Calcoliamo la media delle etichette del set di training
# Questo è FONDAMENTALE per far funzionare la metrica fin dall'inizio
mean_train_label <- mean(y[cb1])
cat("Impostazione del base_score a:", round(mean_train_label, 3), "\n")

# Creazione delle DMatrix (invariato)
dtrain <- xgb.DMatrix(data = xmat.model.stima[cb1, ], label = y[cb1], weight = weights_train)
dvalid <- xgb.DMatrix(data = xmat.model.stima[cb2, ], label = y[cb2])
dstima <- xgb.DMatrix(data = xmat.model.stima, label = y, weight = weights_stima)

# Imposta la watchlist (invariato)
watchlist <- list(train = dtrain, valid = dvalid)
```

```{r}
# --- LOOP DI RANDOM SEARCH CORRETTO ---

print(paste("Avvio della Random Search LEGGERA per", n_combinations, "combinazioni..."))
set.seed(40)

for (i in 1:n_combinations) {
  
  # Campionamento casuale dei parametri
  params <- list(
    objective = "reg:squarederror",
    max_depth = sample(3:10, 1),
    eta = 10^runif(1, -3, -1.5), # Campioniamo un learning rate in scala logaritmica
    subsample = runif(1, min = 0.5, max = 1.0),
    colsample_bytree = runif(1, min = 0.5, max = 1.0),
    gamma = rexp(1, rate = 0.8),
    lambda = 10^runif(1, -2, 1),
    alpha = 10^runif(1, -2, 1),
    
    # --- MODIFICA CHIAVE: Aggiungi il base_score calcolato ---
    base_score = mean_train_label
  )
  
  # Addestramento del modello con i parametri corretti
  m.xgb.rand <- xgb.train(
    params = params,
    data = dtrain,
    nrounds = 1000, # Aumenta per dare tempo al modello di convergere
    watchlist = watchlist,
    early_stopping_rounds = 20, # Aumenta per stabilità
    verbose = 0, # Silenzia l'output di ogni round
    
    # --- ERRORE CRITICO CORRETTO ---
    # Il parametro corretto è 'feval', non 'eval_metric'
    feval = custom_macro_f1,
    
    # Ricorda di massimizzare F1-score!
    maximize = TRUE
  )
  
  # Salva i risultati (ora coerenti con i parametri usati)
  random_search_results$max_depth[i] <- params$max_depth
  random_search_results$eta[i] <- params$eta
  random_search_results$subsample[i] <- params$subsample
  random_search_results$colsample_bytree[i] <- params$colsample_bytree
  random_search_results$gamma[i] <- params$gamma
  random_search_results$lambda[i] <- params$lambda
  random_search_results$alpha[i] <- params$alpha
  
  # Questo ora salverà il vero F1-score, perché 'feval' è stato usato correttamente
  random_search_results$best_f1[i] <- m.xgb.rand$best_score
  random_search_results$best_nrounds[i] <- m.xgb.rand$best_iteration
  
  # Stampa un riepilogo
  if (i %% 5 == 0 || i == n_combinations) {
    current_best_f1 <- max(random_search_results$best_f1[1:i], na.rm = TRUE)
    print(paste0("Completate ", i, "/", n_combinations, 
                 " | F1 attuale: ", round(m.xgb.rand$best_score, 5),
                 " | Miglior F1 finora: ", round(current_best_f1, 5)))
  }
}
```

```{r}
# Trova e stampa la migliore combinazione (come prima)
print("Random Search completata.")
best_combination <- random_search_results[which.max(random_search_results$best_f1), ]
print("Migliore combinazione di iperparametri trovata:")
print(best_combination)
```

```{r}
# 5. (Opzionale) Addestra il modello finale con i parametri migliori
# Usa tutti i dati di training (se vuoi) e il numero ottimale di round
best_params <- as.list(best_combination[1, 1:9]) # Prende solo i parametri
best_params$objective <- "reg:squarederror"
best_params$eval_metric <- "rmse"
best_params
```

```{r}
set.seed(42)
m.xgb.r <- xgb.train(
  params = best_params,
  data = dstima,
  nrounds = 3000,
  verbose = 1
)
```

```{r}
# Previsione sull'insieme di verifica:
pred.xgboost.r <- pmin(pmax(predict(m.xgb.r, xmat.model.ver), miny), maxy)
```

```{r}
# Errori:
err$XGBoost.R = m.err(pred.xgboost.r)
t(err)
```

# Risultati - log y

```{r}
round(t(err), 3)
```

```{r, fig.height=15}
library(kableExtra)
library(dplyr)

print_table <- function(data, order_by = c("mse", "qwk", "macro_f1", "acc")) {
  order_by <- match.arg(order_by)
  df <- as.data.frame(t(data))
  
  # Ordinamento e impostazioni grafiche
  if(order_by == "mse") {
    df <- arrange(df, mse)
    caption <- "Modelli ordinati per MSE crescente"
    color <- "#D7261E"
  } else if(order_by == "qwk") {
    df <- arrange(df, desc(qwk))
    caption <- "Modelli ordinati per QWK decrescente"
    color <- "#1E90FF"
  } else if(order_by == "macro_f1") {
    df <- arrange(df, desc(macro_f1))
    caption <- "Modelli ordinati per F1 macro decrescente"
    color <- "#28A745"
  } else if(order_by == "acc") {
    df <- arrange(df, desc(acc))
    caption <- "Modelli ordinati per Accuracy decrescente"
    color <- "#F7B731"
  }
  
  df %>%
    kbl(digits = 8, caption = caption) %>%
    kable_styling(bootstrap_options = c("striped", "hover", "condensed", "responsive"),
                  full_width = TRUE,
                  position = "center",
                  font_size = 15) %>%
    row_spec(1, bold = TRUE, color = "white", background = color)
}

# Uso:
print_table(err, "mse")
print_table(err, "qwk")
print_table(err, "macro_f1")
print_table(err, "acc")
```

# Risultati "classificazione":

```{r}
table(stima$y)
```

```{r}
table(ver$y)
```

```{r}
# Lista dei vettori di predizione da convertire
pred.list <- list(
  lin_saturo = p.lm,
  ridge = pred.ridge,
  lasso = pred.lasso,
  lasso_ada = pred.lasso_ada,
  #addittivo = p.gam,
  # addittivo_lasso = p.gam2,
  # ppr = p.ppr,
  # ppr2 = p.ppr2,
  # mars = p.mars,
  # nn = p.net,
  # random_forest = p.ranfo,
  # mcp = p.mcp,
  # scad = pred.scad,
  elastic_net = pred.elastic_net,
  gglasso = pred.gglasso,
  gglasso_3 = pred.gglasso3,
  # group_mcp = p.mcp_g,
  # group_scad = p.scad_g,
  #fuse = pred_fuse,
  #lasso_h = pred.lasso_h,
  xgboost = pred.xgboost.r,
  lgbm = pred.lgb.r
)
```

```{r}
set.seed(42)
# DEFINIZIONE SCALA ORDINATA
scale_vals  <- c(4.61, 5.77, 6.92, 8.08, 
                 9.23, 10.38, 11.54, 12.69, 
                 13.84, 15.00, 16.15)
#scale_vals  <- c(4.61, 5.77, 6.92, 8.08, 9.23, 10.38, 11.54, 12.69)
scale_codes <- c("V4", "V5", "V6", "V7",
                 "V8", "V9","V10", "V11", 
                 "V12", "V13", "V14")

stopifnot(length(scale_vals) == length(scale_codes))

K <- length(scale_vals)

# Per sicurezza ordino (se già ordinati non cambia niente)
o <- order(scale_vals)
scale_vals  <- scale_vals[o]
scale_codes <- scale_codes[o]

# Calcolo midpoint per classificazione (bucketization)
midpoints <- (head(scale_vals, -1) + tail(scale_vals, -1)) / 2
breaks <- c(-Inf, midpoints, Inf)

# Funzione: assegna un vettore numerico all'indice (1..K) del valore scala più vicino
assign_index <- function(x) {
  # findInterval restituisce l'indice del bucket (1..K)
  findInterval(x, breaks, rightmost.closed = TRUE)
}

# Funzione di utilità: da indice a codice / valore
index_to_code <- function(idx) {
  # idx deve essere tra 1 e K (NA rimane NA)
  out <- rep(NA_character_, length(idx))
  ok <- !is.na(idx) & idx >= 1 & idx <= K
  out[ok] <- scale_codes[idx[ok]]
  out
}
index_to_value <- function(idx) {
  out <- rep(NA_real_, length(idx))
  ok <- !is.na(idx) & idx >= 1 & idx <= K
  out[ok] <- scale_vals[idx[ok]]
  out
}

# Preparazione delle label 'true'
if (is.null(ver$y)) stop("ver$y mancante!")

# Convertiamo ver$y in numerico “continuo” y_num (se già label codici li rimappiamo)
if (is.factor(ver$y) || is.character(ver$y)) {
  y_char <- as.character(ver$y)
  # Se già coincidono con scale_codes:
  if (all(y_char %in% scale_codes)) {
    # Convertiamo ai corrispondenti valori numerici
    y_num <- scale_vals[match(y_char, scale_codes)]
  } else {
    # Provo numerico
    suppressWarnings(y_num_try <- as.numeric(y_char))
    if (all(!is.na(y_num_try))) {
      y_num <- y_num_try
    } else {
      stop("Le etichette di ver$y non corrispondono a scale_codes e non sono numeriche convertibili.")
    }
  }
} else if (is.numeric(ver$y)) {
  y_num <- ver$y
} else {
  stop("Tipo di ver$y non supportato.")
}

# Assegniamo indice della scala
true_idx <- assign_index(y_num)

# Fattore finale per la verità, con etichette desiderate
true_codes <- index_to_code(true_idx)
true.factor <- factor(true_codes, levels = scale_codes)  # Ordine garantito

# --- Analisi modelli ---
if (!is.list(pred.list) || length(pred.list) == 0) stop("pred.list deve essere una lista non vuota!")

risultati <- list()

for (name in names(pred.list)) {
  pred_raw <- pred.list[[name]]

  if (!is.numeric(pred_raw)) {
    suppressWarnings(pred_num <- as.numeric(pred_raw))
    if (any(is.na(pred_num))) {
      warning(sprintf("Predizioni '%s' non numeriche o conversione fallita", name))
      next
    }
  } else {
    pred_num <- pred_raw
  }

  pred_idx <- assign_index(pred_num)
  pred_codes <- index_to_code(pred_idx)
  pred.factor <- factor(pred_codes, levels = scale_codes)

  # Dati validi (escludi NA)
  valid_idx <- !is.na(true.factor) & !is.na(pred.factor)
  if (!any(valid_idx)) {
    warning(sprintf("Nessun dato valido per '%s'", name))
    next
  }

  # Accuracy
  acc <- mean(pred.factor[valid_idx] == true.factor[valid_idx])

  # QWK: usiamo gli indici ordinali (1..K)
  true_idx_valid <- as.integer(true.factor[valid_idx])  # fattore -> 1..K
  pred_idx_valid <- as.integer(pred.factor[valid_idx])

  if (requireNamespace("irr", quietly = TRUE)) {
    # Costruisco matrice di "etichette" come caratteri dei codici (può andare)
    # ma per sicurezza convertiamo a fattori coerenti
    # tmp_true <- factor(scale_codes[true_idx_valid], levels = scale_codes)
    # tmp_pred <- factor(scale_codes[pred_idx_valid], levels = scale_codes)
    # qwk <- irr::kappa2(cbind(as.character(tmp_true), as.character(tmp_pred)),
    #                    weight = "squared")$value
    qwk <- irr::kappa2(cbind(true_idx_valid, pred_idx_valid), 
                   weight = "squared")$value
  } else if (requireNamespace("DescTools", quietly = TRUE)) {
    # DescTools::CohenKappa richiede fattori/character; pesi quadratic
    tmp_true <- factor(scale_codes[true_idx_valid], levels = scale_codes)
    tmp_pred <- factor(scale_codes[pred_idx_valid], levels = scale_codes)
    qwk <- DescTools::CohenKappa(cbind(tmp_true, tmp_pred),
                                 weights = "quadratic")$kappa
  } else {
    qwk <- NA_real_
    warning("Pacchetto 'irr' o 'DescTools' non disponibile: QWK non calcolato.")
  }

  # Confusion matrix + F1 macro
  if (requireNamespace("caret", quietly = TRUE)) {
    cm <- caret::confusionMatrix(pred.factor[valid_idx], true.factor[valid_idx])
    # cm$byClass è una matrice (classe x metriche) in multi-class
    sens <- cm$byClass[, "Sensitivity"]
    prec <- cm$byClass[, "Pos Pred Value"]
    F1_per_class <- 2 * sens * prec / (sens + prec)
    F1_per_class[is.na(F1_per_class)] <- 0 # Penalizza le classi ignorate
    f1_macro <- mean(F1_per_class)
    cm_table <- addmargins(cm$table)
  } else {
    f1_macro <- NA_real_
    cm_table <- NA
  }

  cat("\nModello:", name, "\n")
  cat("Accuracy:", round(acc, 3), "\n")
  cat("F1 macro:", round(f1_macro, 3), "\n")
  cat("QWK:", ifelse(is.na(qwk), "NA", round(qwk, 3)), "\n\n")

  cat("Distribuzione label predette (ordine fisso V4..V14):\n")
  print(table(pred.factor))  # segue levels = scale_codes

  cat("\nDistribuzione label vere (ordine fisso V4..V14):\n")
  print(table(true.factor))

  cat("\nConfusion Matrix:\n")
  print(cm_table)
  cat("--------------------------------------------------------------------------------\n")

  risultati[[name]] <- list(
    acc = acc,
    f1_macro = f1_macro,
    qwk = qwk,
    counts_pred = table(pred.factor),
    counts_true = table(true.factor),
    cm = cm_table
  )
}

# risultati ora ha le metriche per ciascun modello, con etichette V4..V14
# risultati ora ha le metriche per ciascun modello, con etichette V4..V14
```



